【裁判字號】    97,易,756
【裁判日期】    990831
【裁判案由】    詐欺
【裁判全文】
臺灣臺北地方法院刑事判決              96年度訴字第1246號
公  訴  人  臺灣臺北地方法院檢察署檢察官
被      告  卯○○
            （原名陳安灝）
選任辯護人  張藝騰律師
            楊博任律師
            吳佩真律師
上列被告因偽造有價證券等案件，經檢察官提起公訴（九十五年
度偵緝字第二七三九號、第二七四三號、第二七四四號）及追加
起訴（九十六年度偵字第二三○○二號），本院判決如下：
    主    文
卯○○意圖供行使之用，而偽造公司股票，處有期徒刑肆年，如
附表一所示偽造之印章、如附表二編號一至三所示偽造之印文及
如附表二編號四所示偽造之臺灣大欣石化工業股份有限公司普通
股股票陸萬張均沒收；又行使偽造私文書，足以生損害於公眾或
他人，處有期徒刑壹年貳月，減為有期徒刑柒月，如附表三所示
偽造之印章及如附表四所示偽造之署押、印文均沒收；又幫助納
稅義務人，以不正當方法逃漏稅捐，處有期徒刑陸月，減為有期
徒刑月；又意圖為自己不法之所有，以詐術使人將本人之物交
付，累犯，處有期徒刑壹年陸月，減為有期徒刑玖月，應執行有
期徒刑伍年，如附表一、三所示偽造之印章及如附表二編號一至
三、附表四所示偽造之署押、印文及如附表二編號四所示偽造之
臺灣大欣石化工業股份有限公司普通股股票陸萬張均沒收。
    犯罪事實
一、卯○○前於民國八十年間因犯偽造文書案件，經臺灣高等法
    院於八十九年九月三十日以八十六年度上更（一）字第一○
    二號判決判處有期徒刑六月，於八十九年十二月二十八日確
    定，於九十四年十一月二十三日因易科罰金執行完畢。復於
    八十二年間因犯業務過失致死罪，經臺灣臺中地方法院於八
    十三年八月三日以八十三年度訴字第一四七九號判決判處有
    期徒刑二年，卯○○不服提起上訴，經臺灣高等法院臺中分
    院於八十四年七月二十日以八十三年度上訴字第三四三五號
    判決駁回上訴，卯○○不服提起上訴，經最高法院於八十五
    年三月十三日以八十五年度臺上字第一一六○號判決駁回上
    訴確定，於八十六年七月二十九日入臺灣臺北監獄執行，於
    八十六年十月十四日因保外就醫．俟於八十九年三月二十二
    日脫逃海外。又於八十七年間因犯誣告罪，經本院於八十八
    年六月十日以八十八年度易字第二八四號判決判處有期徒刑
    六月，卯○○不服提起上訴，經臺灣高等法院於八十八年九
    月三十日以八十八年度上易字第三四九五號判決駁回上訴確
    定，於九十四年十一月二十三日因易科罰金執行完畢。
二、卯○○於七十八年一月二十四日，同意自七十八年二月一日
    起，接續葉榮妹擔任址設臺北市○○區○○路一段一六三號
    二樓之臺灣大欣石化工業股份有限公司（統一編號為000
    00000）負責人。俟於八十二年間，因位在臺中市○○
    區○○路一三七號之臺灣大欣石化工業股份有限公司瓦斯分
    裝場發生瓦斯桶氣爆事件，造成人員傷亡，卯○○因而犯前
    開業務過失致死罪。詎因臺灣大欣石化工業股份有限公司於
    八十四年二月九日召開股東臨時會，決議解散公司，並選任
    卯○○為清算人，卯○○為延續臺灣大欣石化工業股份有限
    公司之業務及知名度，並考量其個人因犯前開業務過失致死
    罪，無法擔任公司董事長一職，與盧明禮雖均明知其所發起
    設立之臺灣大欣石化工業股份有限公司全體股東均未實際繳
    足合計新臺幣（下同）六億元股款，且臺灣大欣石化工業股
    份有限公司實際上並未於八十四年三月十三日上午十時，召
    開股東臨時會議，推選盧明禮、乙○○、卯○○、壬○○、
    董桂、朴維廣、寅○○、庚○○、何功威為董事及葉仲添為
    監察人，並於同日下午二時，召開董事會議，推選盧明禮為
    董事長等事實，而其亦明知乙○○、壬○○、寅○○及庚○○均未同意與之另行發起設立臺灣大欣石化工業股份有限公
    司，更未同意擔任該公司董事，其亦未經乙○○、壬○○、
    寅○○及庚○○之同意或授權，為在上開臺灣大欣石化工業
    股份有限公司（統一編號為00000000）營業地址，
    另行申請發起設立其為公司董事兼實際負責人，名稱亦為「
    臺灣大欣石化工業股份有限公司」（下稱大欣公司，統一編
    號為00000000）之公司，竟基於意圖供行使之用而
    偽造公司股票、偽造印文、基於行使偽造私文書之犯意及與
    盧明禮共同基於違反公司法、行使業務登載不實文書、利用
    不正當方法，致使財務報表發生不實之結果之犯意聯絡，為
    下列行為：
（一）於八十四年三月十三日前某時許，在不詳地點，利用不知
      情且真實姓名、年籍均不詳之成年刻印業者，接續偽造如
      附表一編號一至四所示「乙○○」、「壬○○」、「寅○○」及「庚○○」之印章各一枚後；旋於八十四年三月十
      三日，在不詳地點，接續持上開偽造如附表一編號一至四
      所示「乙○○」、「壬○○」、「寅○○」及「庚○○」
      之印章各一枚，分別蓋用在如附表二編號一所示「臺灣大
      欣石化工業股份有限公司設立登記事項卡（甲）」上臺灣
      大欣石化工業股份有限公司董事、監察人名單「蓋章」欄
      內，而偽造如附表二編號一所示「乙○○」、「壬○○」
      、「寅○○」及「庚○○」印文各一枚；並蓋用在如附表
      二編號二所示「臺灣大欣石化工業股份有限公司章程」上
      「全體發起人」欄下方，而接續偽造如附表二編號二所示
      「乙○○」、「壬○○」、「寅○○」及「庚○○」印文
      各一枚，以示乙○○、壬○○、寅○○及庚○○均同意與
      之發起設立上開大欣公司，而偽造如附表二編號二所示「
      臺灣大欣石化工業股份有限公司章程」；復接續持上開偽
      造如附表一編號一、二及四所示「乙○○」、「壬○○」
      及「庚○○」之印章各一枚，分別蓋用在如附表二編號三
      所示「臺灣大欣石化工業股份有限公司設立登記申請書」
      上「董事」欄下方，而接續偽造如附表二編號三所示「乙○○」、「壬○○」及「庚○○」印文各一枚，以示大欣
      公司盧明禮、董事卯○○、乙○○、壬○○、庚○○、朴
      維廣及監察人葉仲添共同向經濟部申請發起設立上開大欣
      公司，而偽造如附表二編號三所示「臺灣大欣石化工業股
      份有限公司設立登記申請書」；再接續將盧明禮於八十四
      年三月十三日上午十時，在大欣公司召開該公司股東臨時
      會議，盧明禮、乙○○、卯○○、壬○○、朴維廣、寅○○、庚○○、何功威及葉仲添出席，董桂由卯○○代表出
      席，盧明禮為該次股東臨時會議主席，卯○○為紀錄，進
      行公司章程訂立及選任董事監察人等議案，出席之股東同
      意通過公司章程，且由股東互推盧明禮、乙○○、卯○○
      、壬○○、董桂、朴維廣、寅○○、庚○○、何功威為董
      事及葉仲添為監察人等不實之事項登載在其業務上製作之
      臺灣大欣石化工業股份有限公司股東臨時會議紀錄（八十
      四年三月十三日）；並接續將盧明禮於八十四年三月十三
      日下午二時，在大欣公司召開該公司董事會議，盧明禮、
      乙○○、卯○○、壬○○、朴維廣、寅○○、庚○○及何
      功威出席，盧明禮為該次董事會議主席，卯○○為紀錄，
      進行選任董事長之議案，全體董事互推盧明禮為董事長等
      不實之事項登載在其業務上製作之臺灣大欣石化工業股份
      有限公司董事會議事錄（八十四年三月十三日）。
（二）由盧明禮於八十四年三月十三日，先後前往華南商業銀行
      股份有限公司中山分行、華南商業銀行股份有限公司忠孝
      東路分行大陸大樓辦事處、合作金庫商業銀行股份有限公
      司玉成分行、合作金庫商業銀行股份有限公司松山分行、
      臺北區中小企業銀行（業已更名為臺北國際商業銀行股份
      有限公司，並因與建華商業銀行股份有限公司合併，變更
      公司名稱為永豐商業銀行股份有限公司）大安分行、臺北
      市第七信用合作社（業已由安泰商業銀行股份有限公司概
      括承受）營業部及臺北市第七信用合作社信義分社，以大
      欣公司籌備處負責人盧明禮名義，分別開立活期存款帳戶
      ，並由卯○○以現金存入或轉帳匯入之方式，將六億零二
      千六百元入該等帳戶，再於翌日（即同年月十四日）委任
      不知情之貢晉堂會計師依據上開不實股款繳納證明（即存
      摺存款之記載）在其業務上所查核製作之公司資本查核報
      告書（含大欣公司股東繳納股款明細表）上簽證股東股款
      業已繳足後，卯○○旋即以現金提領或轉帳之方式，將上
      開款項自前開帳戶匯出，並於八十四年三月十四日以盧明
      禮為大欣公司負責人兼股東、乙○○、壬○○、寅○○及
      庚○○均為大欣公司董事兼股東、大欣公司實收資本額為
      六億元等不實事項，持上開偽造如附表二編號二所示臺灣
      大欣石化工業股份有限公司章程、偽造如附表二編號三所
      示臺灣大欣工業股份有限公司設立登記申請書，及其在業
      務上不實製作之臺灣大欣石化工業股份有限公司設立登記
      事項卡（甲）、臺灣大欣石化工業股份有限公司股東名簿
      、臺灣大欣石化工業股份有限公司股東臨時會議紀錄（八
      十四年三月十三日）、臺灣大欣石化工業股份有限公司董
      事會議事錄（八十四年三月十三日），連同臺灣大欣石化
      工業股份有限公司申請登記資本額查核報告書（含臺灣大
      欣石化工業股份有限公司股東繳納股款明細表）、臺灣大
      欣石化工業股份有限公司銀行存款明細表、臺灣大欣石化
      工業股份有限公司資產負債表華南商業銀行股份有限公司
      中山分行大欣公司籌備處負責人盧明禮活期存款帳戶存摺
      影本、華南商業銀行股份有限公司忠孝東路分行大陸大樓
      辦事處大欣公司籌備處負責人盧明禮活期存款帳戶存摺影
      本、合作金庫商業銀行股份有限公司玉成分行大欣公司籌
      備處負責人盧明禮活期存款帳戶存摺影本、合作金庫商業
      銀行股份有限公司松山分行大欣公司籌備處負責人盧明禮
      活期存款帳戶存摺影本、臺北區中小企業銀行大安分行大
      欣公司籌備處負責人盧明禮活期存款帳戶存摺影本、臺北
      市第七信用合作社營業部大欣公司籌備處負責人盧明禮活
      期存款帳戶存摺影本及臺北市第七信用合作社信義分社大
      欣公司籌備處負責人盧明禮活期存款帳戶存摺影本、委任
      書等其他申請公司設立登記所需文件，向經濟部商業司申
      請辦理大欣公司之設立登記事宜而據以行使，而以申請文
      件表明公司收足股款，並由經濟部於八十四年三月十七日
      准予登記，而自核准登記時起，為大欣公司之實際負責人
      兼董事，足以生損害於經濟部商業司對於公司管理之正確
      性及乙○○、壬○○、寅○○及庚○○，且使大欣公司資
      產負債表發生不實之結果。
（三）於八十四年三月十三日起至同年四月二十八日止期間某時
      許，在不詳地點，先偽造如附表二編號四所示乙○○、壬○○及寅○○均為大欣公司董事、每張面額各為一萬元、
      股數各為一千股之臺灣大欣石化工業股份有限公司普通股
      股票六萬張，並持上開偽造如附表一編號一至三所示「乙○○」、「壬○○」及「寅○○」之印章各一枚，接續蓋
      用在如附表二編號四所示六萬張臺灣大欣石化工業股份有
      限公司普通股股票上「董事乙○○」、「董事壬○○」及
      「董事寅○○」下方，而在上開六萬張臺灣大欣石化工業
      股份有限公司普通股股票偽造如附表二編號四所示「乙○○」、「壬○○」及「寅○○」印文，而據以偽造臺灣大
      欣石化工業股份有限公司普通股股票六萬張後，於八十四
      年四月二十八日委託臺灣銀行信託部辦理大欣公司發行股
      票之簽證，使不知情之臺灣銀行信託部承辦人員陷於錯誤
      ，而辦理大欣公司資本額六億元之股票發行簽證，足以生
      損害於乙○○、壬○○、寅○○及大欣公司後，即先在如
      附表二編號五所示臺灣大欣石化工業股份有限公司普通股
      股票二張上背面「股票轉讓登記表」之「出讓人蓋章」欄
      內，蓋用其印文，以表示其將該二張臺灣大欣石化工業股
      份有限公司普通股股票空白轉讓之意思後行使；復持上開
      偽造如附表一編號三所示「寅○○」之印章一枚，接續蓋
      用在如附表二編號五所示臺灣大欣石化工業股份有限公司
      普通股股票二張上背面「股票轉讓登記表」之「受讓人蓋
      章」欄內及背面「股票轉讓登記表」之「出讓人蓋章」欄
      內，而在上開如附表二編號五所示二張臺灣大欣石化工業
      股份有限公司普通股股票上偽造如附表二編號五所示「寅
      ○○」印文，以表示寅○○自卯○○處受讓如附表二編號
      五所示臺灣大欣石化工業股份有限公司普通股股票二張後
      ，再將之空白轉讓之意思，而偽造如附表二編號五所示私
      文書以行使上開附表二編號五所示二張臺灣大欣石化工業
      股份有限公司普通股股票。
三、卯○○明知庚○○、戊○○、丁○○及壬○○均未於八十四
    年三月十三日，以渠等自有資金各一千三百五十萬元、一千
    三百五十萬元、一千三百五十萬元及四百五十萬元，為乙○○購買大欣公司之股權，竟另基於行使偽造私文書之犯意，
    明知其未經庚○○、戊○○、丁○○、壬○○及乙○○之同
    意或授權，先於八十七年七月十日前某時許，在不詳地點，
    利用不知情且真實姓名、年籍均不詳之成年刻印業者偽造如
    附表三所示「庚○○」、「戊○○」、「丁○○」、「壬○○」及「乙○○」之印章各一枚後，旋於八十七年七月十日
    某時許，在不詳地點，接續偽造如附表四編號一至四所示內
    容分別為「本人庚○○於民國八十四年三月十三日以自有資
    金，為乙○○購買臺灣大欣石化工業股份有限公司之股權，
    共支付新臺幣00000000元屬實，同意由鈞局以贈與
    論核課贈與稅」、「本人戊○○於民國八十四年三月十三日
    以自有資金，為乙○○購買臺灣大欣石化工業股份有限公司
    之股權，共支付新臺幣00000000元屬實，同意由鈞
    局以贈與論核課贈與稅」、「本人丁○○於民國八十四年三
    月十三日以自有資金，為乙○○購買臺灣大欣石化工業股份
    有限公司之股權，共支付新臺幣00000000元屬實，
    同意由鈞局以贈與論核課贈與稅」、「本人壬○○於民國八
    十四年三月十三日以自有資金，為乙○○購買臺灣大欣石化
    工業股份有限公司之股權，共支付新臺幣0000000元
    屬實，同意由鈞局以贈與論核課贈與稅」之同意書各一份及
    偽造如附表四編號五所示內容為「本人（即乙○○）於八十
    四年三月間取得臺灣大欣石化工業股份有限公司股權000
    00000元，係分別由庚○○等三人各出資000000
    00元及壬○○代為出資0000000元取得」之說明書
    一份後，接續持上開偽造如附表三所示「庚○○」、「戊○○」、「丁○○」、「壬○○」及「乙○○」印章各一枚，
    接續蓋用在偽造如附表四編號一至四所示以庚○○、戊○○
    、丁○○及壬○○名義出具之同意書上「同意人」下方及偽
    造如附表四編號五所示以乙○○名義出具之說明書上「說明
    人」下方，而分別偽造如附表四所示「庚○○」、「戊○○
    」、「丁○○」、「壬○○」及「乙○○」印文各一枚，復
    接續在偽造如附表四編號二、三所示以戊○○及丁○○名義
    出具之同意書上「同意人」下方，分別偽造如附表四編號二
    、三所示「戊○○」及「丁○○」之署押各一枚，而分別偽
    造如附表四所示私文書後，旋即於八十七年七月十日持之交
    付予不知情之財政部臺灣省中區國稅局承辦人員加以行使並
    留存，以表示庚○○、戊○○、丁○○及壬○○於八十四年
    三月十三日各以渠等自有資金為乙○○購買大欣公司股權，
    庚○○、戊○○、丁○○及壬○○均同意由財政部臺灣省中
    區國稅局核課贈與稅之意思，致使財政部臺灣省中區國稅局
    承辦人員陷於錯誤，誤認庚○○、戊○○、丁○○及壬○○
    確均有為乙○○購買大欣公司股權，而核課庚○○、戊○○
    及壬○○應分別負擔贈與稅二百三十九萬元、二百三十九萬
    元（起訴書誤載為三百萬元）及二十七萬三千元（丁○○部
    分因逾核課期間而未開單核課），足生損害於財政部臺灣省
    中區國稅局對於課徵贈與稅管理之正確性及庚○○、戊○○
    、丁○○、壬○○及乙○○。
四、卯○○為大欣公司之實際負責人，平日除綜理大欣公司之財
    務及帳務等一切事務外，製作大欣公司員工各類所得扣繳暨
    免扣繳憑單為其附隨業務，為從事業務之人。詎卯○○為使
    納稅義務人大欣公司逃漏營利事業所得稅，竟基於使納稅義
    務人逃漏營利事業所得稅及行使業務上登載不實文書之犯意
    ，明知大欣公司於八十七年間未曾雇用或支付薪水予子○○
    之配偶甲○○，竟於八十八年一月間某日，在不詳地點，在
    附隨業務上製作之文書即大欣公司八十七年度各類所得扣繳
    暨免扣繳憑單上，虛列甲○○於八十七年間在大欣公司領取
    薪資三十六萬元之不實事項，而虛列大欣公司八十七年度成
    本支出十九萬元，且依據上述不實之各類所得扣繳暨免扣繳
    憑單所載金額據以製作大欣公司八十七年度營利事業所得稅
    結算申報書，將上開金額列為大欣公司之薪資類別後，於八
    十八年二月二十日起至同年三月三十一日止期間某日時，向
    位在臺北市中正區○○○路○段八號五樓之財政部臺北市國
    稅局中正稽徵所申報營利事業所得稅而行使之，而以此方法
    使納稅義務人大欣公司逃漏八十七年度之營利事業所得稅九
    萬元，足生損害於稅捐稽徵機關對於稅賦核課稽徵之正確性
    及子○○、甲○○。
五、卯○○為址設臺中市○區○○路四六○之八號之亞百達石化
    工業股份有限公司（下稱亞百達公司）之實際負責人，明知
    亞百達公司之登記負責人為其女友簡春華，並非其本人，於
    九十五年四月十三日前後，在上開亞百達公司內，經由尤寬
    宏之介紹，認識址設臺北市松山區○○○路二○七號四樓之
    九之億昇倉儲企業股份有限公司（下稱億昇公司）及址設臺
    北市松山區○○○路二○七號四樓之之十之穩鼎貿易有限公
    司（下稱穩鼎公司）之共同負責人己○○，並得知己○○想
    要進口柴油一萬公噸後，竟意圖為自己不法之所有，旋在上
    開地點，先向己○○佯稱：伊國外有很好的關係，可以提供
    己○○油品，伊可以買到一噸美金四百五十元，伊應該有好
    的路線、供應商可以提供給己○○等語，復佯與己○○約定
    由億昇公司與穩鼎公司各向亞百達公司採購五千公噸，合計
    一萬公噸柴油，單價為每公噸美金四百五十元，己○○要將
    卯○○開狀總金額的百分之十交付給卯○○作為保證金，陳
    繼康則必須在十天後開出信用狀向供應商買貨等契約事項，
    致使己○○陷於錯誤，誤認卯○○有履約之能力與意願，而
    於九十五年六月十三日，在上開億昇公司與穩鼎公司內，分
    別以穩鼎公司及億昇公司負責人名義，與以亞百達公司負責
    人名義之卯○○簽訂內容為「一、穩鼎公司／億昇公司同意
    各自以包括柴油裝上裝船港船舶為止之費用、柴油運至臺中
    港西一號碼頭之費用、運費及海上運送保險費在內，每公噸
    柴油美金四百五十元計算之價格，跟亞百達公司採購五千公
    噸柴油，亞百達公司同意分別代穩鼎公司／億昇公司開狀給
    國外供應商。二、穩鼎公司／億昇公司各付給亞百達公司信
    用狀總金額百分之十保證金，同時亞百達公司於十日內開信
    用狀給國外供應商。提單上受通知人須分別為穩鼎公司／億
    昇公司。三、亞百達公司同意於六月二十五日前開出信用狀
    給國外供應商，並於七月二十三日前從俄羅斯裝出柴油交給
    穩鼎公司／億昇公司。如未能如期裝貨，則信用狀總金額百
    分之十保證金將退回穩鼎公司／億昇公司，同時亞百達公司
    付給穩鼎公司／億昇公司百分之一未履約保證金。四、該批
    五千公噸柴油進入臺中港油槽後，穩鼎公司／億昇公司在公
    證行驗貨後符合要求規格，則開立總金額百分之九十的信用
    狀或電匯給亞百達公司完成提貨程序」之協議書各一份，億
    昇公司與穩鼎公司更因而於九十五年六月十五日各自依上開
    協議書約定匯款七百三十二萬元，共計一千四百六十四萬元
    至亞百達公司向華南商業銀行股份有限公司臺中分行申請開
    立之帳號000000000000號帳戶內。然遲至九十
    六年一月間，亞百達公司仍未能如實履行契約，向國外進口
    柴油，經穩鼎公司及億昇公司一再催討，亞百達公司始開立
    票面金額分別為七百三十萬元之支票各一張，以返還穩鼎公
    司及億昇公司前已交付之保證金，惟前開支票二紙屆期均因
    拒絕往來不獲兌現，己○○始知受騙。
六、案經庚○○、戊○○、子○○訴請臺灣臺北地方法院檢察署
    檢察官偵查起訴及穩鼎貿易有限公司、億昇倉儲企業股份有
    限公司訴請臺灣臺北地方法院檢察署檢察官偵查追加起訴。
    理    由
壹、證據能力部分：
  一、查本件被告卯○○所為不利於己之陳述，並無出於強暴、
      脅迫、利誘、詐欺、疲勞訊問、違法羈押或其他不正之方
      法，亦非違反法定障礙事由經過期間不得訊問或告知義務
      之規定而為，依刑事訴訟法第一百五十六條第一項、第一
      百五十八條之二規定，應認其有證據能力。
  二、按被告以外之人於偵查中向檢察官所為之陳述，除顯有不
      可信之情況者外，得為證據，刑事訴訟法第一百五十九條
      之一第二項定有明文。次按刑事訴訟法第一百五十八條之
      三規定：「證人、鑑定人依法應具結而未具結者，其證言
      或鑑定意見，不得作為證據。」所謂「依法應具結而未具
      結者」，係指檢察官或法官依刑事訴訟法第一百七十五條
      之規定，以證人身分傳喚被告以外之人（證人、告發人、
      告訴人、被害人、共犯或共同被告）到庭作證，或雖非以
      證人身分傳喚到庭，而於訊問調查過程中，轉換為證人身
      分為調查時，此時其等供述之身分為證人，則檢察官、
      法官自應依本法第一百八十六條有關具結之規定，命證人
      供前或供後具結，其陳述始符合第一百五十八條之三之規
      定，而有證據能力。若檢察官或法官非以證人身分傳喚，
      而以告發人、告訴人、被害人或共犯、共同被告身分傳喚
      到庭為訊問時，其身分既非證人，即與「依法應具結」之
      要件不合，縱未命其具結，純屬檢察官或法官調查證據職
      權之適法行使，當無違法可言。而前揭不論係本案或他案
      在檢察官面前作成未經具結之陳述筆錄，係屬被告以外之
      人於偵查中向檢察官所為之陳述，本質上屬於傳聞證據，
      基於保障被告在憲法上之基本訴訟權，除該被告以外之人
      死亡、身心障礙致記憶喪失或無法陳述、滯留國外或所在
      不明而無法傳喚或傳喚不到、或到庭後拒絕陳述等情形外
      ，如已經法院傳喚到庭具結而為陳述，並經被告之反對詰
      問，前揭非以證人身分而在檢察官面前未經具結之陳述筆
      錄，除顯有不可信之情況者外，依刑事訴訟法第一百五十
      九條之一第二項，仍非不得為證據，惟應於判決內敘明其
      符合傳聞證據例外之理由。不能因陳述人未經具結，即一
      律適用本法第一百五十八條之三之規定，排除其證據能力
      ，最高法院九十七年度臺上字第一三七三號著有判決意旨
      可資參照。又按刑事訴訟法第一百六十六條以下所定詰問
      程序，僅於審判程序有其適用，偵查程序中檢察官固然基
      於其客觀義務，必須對於被告有利及不利之情形均一律注
      意（刑事訴訟法第二條第一項參照），惟偵查中檢察官主
      要係基於蒐集被告犯罪證據之目的以訊問證人，核與審判
      程序中法院需立於公正第三人地位，經由當事人之攻防，
      調查證人以認定事實之性質及目的有別，況偵查中訊問證
      人，法亦無明文必須傳喚被告使之得以在場，至刑事訴訟
      法第二百四十八條第一項前段雖規定「如被告在場者，被
      告得親自詰問」，然在偵查之目的及法律之條文規範結構
      下，事實上亦難期被告有於偵查中行使詰問權之機會，是
      應認我國現行法制中，偵查中被告對於證人之對質詰問權
      ，並非必然需受到保障之權利，惟法院於審判中欲使用偵
      查時訊問證人之筆錄時，基於審判期日即應保障被告對質
      詰問權之法理，除被告於審判中放棄對該證人之反對詰問
      權，而得依刑事訴訟法第二百八十八條第二項前段規定以
      宣讀該證人於審判外陳述或告以要旨等簡便調查證據方式
      為之者外，法院仍應傳喚該陳述人到庭，使被告或其辯護
      人有行使反對詰問權之機會，否則該證人在偵查中向檢察
      官所為之陳述，縱使已經具結，且無顯不可信之情況，仍
      屬未經完足調查之證據。當事人對於詰問權既有處分之權
      能，則此項詰問權之欠缺，非不得於審判中由被告行使以
      補正，而完足為經合法調查之證據，最高法院九十六年度
      臺上字第一八七○號著有判決意旨可資參照。經查：（一
      ）證人午○○、壬○○、丑○○、黃俊程、尤寬宏、寅○○、告訴人庚○○、子○○、己○○於九十年三月二十二
      日、九十二年六月五日、九十三年九月十五日、九十六年
      五月二日、五月十六日、十月十七日、十二月二十六日、
      九十七年一月十五日偵查中分別以證人身分具結向檢察官
      所為之證述，均查無何顯不可信之情況，依刑事訴訟法第
      一百五十九條之一第二項規定，均得為證據。至於證人朱
      長慶於八十七年三月二十三日偵查中以證人身分向檢察官
      所為之證述、證人許建生於八十九年四月十九日偵查中以
      證人身分向檢察官所為之證述、證人申○○於八十九年四
      月十九日、六月十六日、十一月十三日偵查中以證人身分
      向檢察官所為之證述、證人戌○○於八十九年九月二十六
      日偵查中以證人身分向檢察官所為之證述、證人林弘緒於
      八十九年十一月十三日偵查中以證人身分向檢察官所為之
      證述、證人未○○、寅○○於八十九年十二月八日偵查中
      以證人身分向檢察官所為之證述及證人巳○○於八十九年
      三月十六日、六月十五日、六月二十三日、九月五日、十
      二月二十六日偵查中以證人身分向檢察官所為之證述，依
      法均應具結而均未具結，依刑事訴訟法第一百五十八條之
      三規定，自均不得作為證據。（二）告訴人癸○○於八十
      六年三月四日、七月二十五日、十二月十九日、十二月二
      十六日、八十七年一月五日、四月九日、八月十二日、八
      十九年六月二十三日偵查中經檢察官以告訴人身分傳喚到
      庭訊問、告訴人酉○○於八十六年三月四日、七月二十五
      日、十二月十九日、十二月二十六日、八十七年一月五日
      、三月二十三日、四月九日、八月十二日偵查中經檢察官
      以告訴人身分傳喚到庭訊問、證人丙○○於八十九年六月
      十六日偵查中經檢察官以告訴人身分傳喚到庭訊問、告訴
      人庚○○於九十一年十月三十一日、九十二年六月五日偵
      查中經檢察官以告訴人身分傳喚到庭訊問、告訴人戊○○
      於九十三年七月十四日偵查中經檢察官以告訴人身分傳喚
      到庭訊問，另證人丙○○於八十六年九月二十六日、九十
      二年九月五日偵查中經檢察官以被告身分傳喚到庭訊問、
      證人辛○○於八十八年十一月十六日、八十九年三月三十
      日、四月十九日、六月十六日、十二月八日偵查中經檢察
      官以被告身分傳喚到庭訊問、證人辰○○於八十九年三月
      三十日偵查中經檢察官以被告身分傳喚到庭訊問、證人寅
      ○○於九十年四月十七日偵查中經檢察官以被告身分傳喚
      到庭訊問及證人乙○○於九十一年十月三十一日、九十二
      年一月三十日、六月五日偵查中經檢察官以被告身分傳喚
      到庭訊問，惟其等身分既非證人，即與「依法應具結」之
      要件不合，縱未命其具結，純屬檢察官調查證據職權之適
      法行使，當無違法可言。是告訴人癸○○於八十六年三月
      四日、七月二十五日、十二月十九日、十二月二十六日、
      八十七年一月五日、四月九日、八月十二日、八十九年六
      月二十三日偵查中以告訴人身分向檢察官所為之陳述、告
      訴人酉○○於八十六年三月四日、七月二十五日、十二月
      十九日、十二月二十六日、八十七年一月五日、三月二十
      三日、四月九日、八月十二日偵查中以告訴人身分向檢察
      官所為之陳述、證人丙○○於八十九年六月十六日偵查中
      以告訴人身分向檢察官所為之陳述、告訴人庚○○於九十
      一年十月三十一日、九十二年六月五日偵查中以告訴人身
      分向檢察官所為之陳述、告訴人戊○○於九十三年七月十
      四日偵查中以告訴人身分向檢察官所為之陳述、證人丙○○於八十六年九月二十六日、九十二年九月五日偵查中以
      被告身分向檢察官所為之陳述、證人辛○○於八十八年十
      一月十六日、八十九年三月三十日、四月十九日、六月十
      六日、十二月八日偵查中以被告身分向檢察官所為之陳述
      、證人辰○○於八十九年三月三十日偵查中以被告身分向
      檢察官所為之陳述、證人寅○○於九十年四月十七日偵查
      中以被告身分向檢察官所為之陳述及證人乙○○於九十一
      年十月三十一日、九十二年一月三十日、六月五日偵查中
      以被告身分向檢察官所為之陳述，固均屬被告以外之人於
      審判外之言詞陳述，惟均查無顯有不可信之情況，依前開
      規定，屬於傳聞法則之例外，均得為證據。被告及其選任
      辯護人於本院準備程序期日中固分別以告訴人庚○○、戊○○、子○○、癸○○、證人丙○○、辛○○、寅○○、
      乙○○、午○○、壬○○、丑○○、己○○之證述均係屬
      傳聞證據為由爭執其等證據能力，惟此要屬告訴人庚○○
      、戊○○、子○○、癸○○、證人丙○○、辛○○、寅○○、乙○○、午○○、壬○○、丑○○、己○○證述之證
      明力問題，與證據能力無涉。又告訴人庚○○、戊○○、
      子○○、癸○○、證人丙○○、辛○○、寅○○、乙○○
      、午○○、壬○○、丑○○、己○○於偵查中向檢察官所
      為之陳述，並無顯有不可信之情況，且告訴人庚○○、子
      ○○、酉○○、證人辰○○、寅○○、乙○○、壬○○、
      丑○○、己○○於本院審理中分別以證人身分到庭證述，
      並賦予被告及其選任辯護人對質詰問之機會，要均無侵害
      被告及其選任辯護人對於證人張敏杰之對質詰問權，則告
      訴人庚○○、子○○、酉○○、證人辰○○、寅○○、乙○○、壬○○、丑○○、己○○於偵查中向檢察官所為之
      陳述，雖均屬被告以外之人於審判外之陳述，其等瑕疵應
      認已治癒，而均具有證據能力。至於告訴人戊○○、癸○○、證人丙○○、辛○○、午○○於偵查中之證述雖亦均
      屬被告以外之人於審判外之陳述，惟被告及其選任辯護人
      均未聲請詰問告訴人戊○○、癸○○、證人丙○○、辛○○、午○○，且證人丙○○業已於九十六年十二月十日死
      亡一情，有法務部戶役政連結作業系統個人基本資料一份
      在卷可參，而告訴人戊○○、癸○○、證人辛○○、午○○經本院於審判期日中分別傳喚均未到庭，復經本院分別
      派警拘提無著，是告訴人戊○○、癸○○、證人丙○○、
      辛○○、午○○自均屬傳喚不能而有客觀上不能受詰問之
      情形，是告訴人戊○○、癸○○、證人丙○○、辛○○、
      午○○固均未能於本院審判期日中以證人身分到庭陳述，
      亦無不當剝奪被告及其選任辯護人之對質詰問權之行使，
      依前開規定，其等瑕疵應認已治癒，而均得為證據。
  三、次按被告以外之人於檢察事務官、司法警察官或司法警察
      調查中所為之陳述，與審判中不符時，其先前之陳述具有
      較可信之特別情況，且為證明犯罪事實存否所必要者，得
      為證據，刑事訴訟法第一百五十九條之二定有明文。所謂
      「顯有不可信性」與「相對特別可信性」，係指陳述是否
      出於供述者之真意、有無違法取供情事之信用性而言，故
      應就偵查或調查筆錄製作之原因、過程及其功能等加以觀
      察其信用性，據以判斷該傳聞證據是否有顯不可信或有特
      別可信之情況而例外具有證據能力，又先前之陳述如係出
      於自然之發言、臨終前之陳述或違反自己利益之陳述等，
      則在此特別情形下所為之陳述，其虛偽之可能性通常較低
      ，可信程度相對提高，而可信之特別情況應依陳述時之客
      觀情況綜合比較判斷，即先前陳述須未受污染，且無不當
      外力介入，最高法院九十四年度臺上字第六二九號、第五
      四九○號、第五六八一號判決意旨可供參照。查，告訴人
      庚○○於九十一年七月二十四日、九十五年二月十六日警
      詢時所為之陳述、告訴人子○○於九十二年一月十一日、
      九十五年三月二日警詢時所為之陳述、證人戌○○於八十
      八年七月六日、九十五年六月二日警詢時所為之陳述、證
      人丑○○於八十八年九月一日、九十五年五月十八日警詢
      時所為之陳述、證人乙○○於九十三年五月十日、五月十
      八日警詢時所為之陳述、證人壬○○於九十三年五月十九
      日、九十五年三月一日警詢時所為之陳述及證人寅○○於
      九十五年五月十八日警詢時所為之陳述，依刑事訴訟法第
      一百五十九條第一項之規定，固均無證據能力，惟告訴人
      庚○○、子○○、證人戌○○、丑○○、乙○○、壬○○
      及寅○○已於本院審判期日中分別以證人身分到庭作證，
      並分別賦予被告及其選任辯護人對質詰問之機會，本院自
      得參酌其等於本院審理暨警詢之陳述，苟其等警詢時之陳
      述，與審判中所述不符部分，具有較可信之特別情況，且
      為證明犯罪事實存否所必要者，均得為證據。又告訴人庚○○於九十一年七月二十四日、九十五年二月十六日接受
      員警詢問、告訴人子○○於九十二年一月十一日、九十五
      年三月二日接受員警詢問、證人戌○○於八十八年七月六
      日、九十五年六月二日接受員警詢問、證人丑○○於八十
      八年九月一日、九十五年五月十八日接受員警詢問、證人
      乙○○於九十三年五月十日、五月十八日接受員警詢問、
      證人壬○○於九十三年五月十九日、九十五年三月一日接
      受員警詢問及證人寅○○於九十五年五月十八日接受員警
      詢問，距其等分別於本院審判期日中到庭作證，至少已相
      隔達二年之久，足認其等於警詢時之記憶應較本院審理時
      清晰，且顯然較無外力干擾或介入而為陳述，其等於警詢
      時之陳述，亦均無違法取供或其他不自由之情形，自堪認
      其等於警詢所為證述之客觀外部情況，當有可信性特別情
      況。參以其等證述涉及被告有無偽造公司股票、行使偽造
      私文書、行使業務上登載不實文書、詐欺取財及違反稅捐
      稽徵法之事實，乃用以證明被告犯罪與否，是其等證詞對
      被告犯罪事實之存否具有必要性，亦堪認定。從而，本院
      認其等警詢筆錄符合前述「可信性」及「必要性」要件，
      倘其等於警詢時所為之陳述與本院審理中之證述不符，其
      等先前之陳述具有較可信之特別情況，且為證明犯罪事實
      存否所必要者，自均得為證據。至於其等於警詢時所為之
      陳述與本院審理中之證述並無彼此不符者，依刑事訴訟法
      第一百五十九條之二規定反面解釋，應認告訴人庚○○、
      子○○、證人戌○○、丑○○、乙○○、壬○○及寅○○
      於警詢時之陳述，均無證據能力。
  四、復按被告以外之人於審判中有死亡、滯留國外或所在不明
      而無法傳喚或傳喚不到之情形，其於檢察事務官、司法警
      察官或司法警察調查中所為之陳述，經證明具有可信之特
      別情況，且為證明犯罪事實之存否所必要者，得為證據，
      刑事訴訟法第一百五十九條之三亦定有明文。經查，證人
      丙○○業已於九十六年十二月十日死亡，已如前述，本院
      審酌其於接受法務部調查局員警詢問時已就其與被告間關
      係為詳細且完整之供述，詢問過程中亦未遭以刑求、逼供
      或任何不正之方法取供等情事，而其所為供述復為證明被
      告是否犯罪所必要，揆諸前揭規定，證人丙○○於接受法
      務部調查局員警詢問時所為供述，自得為證據。至於告訴
      人戊○○及證人辛○○經本院於審判期日中分別以證人身
      分傳喚均未到庭，復經本院分別派警拘提無著，依卷附桃
      園縣政府警察局楊梅分局九十九年二月二十二日楊警分刑
      字第○九九八○○五九二四號函及其檢附臺灣桃園地方法
      院檢察署檢察官拘票、報告書及本院拘提報告所載，告訴
      人戊○○及證人辛○○均非居住在渠等戶籍地及原警詢時
      居所，自均有所在不明而無法傳喚之情形，惟告訴人戊○○及證人辛○○於警詢時均已分別就渠等與被告間案情為
      詳細且完整之供述，且渠等嗣於偵查中向檢察官所為之陳
      述，亦與渠等警詢時陳述之基本事實大致相符，復無證據
      足認渠等於警訊時所為之陳述，係司法警察違背法定程序
      所取得，自堪認渠等於警詢時所為陳述之客觀外部情況，
      均具有可信之特別情況。又渠等所為供述復為證明被告是
      否犯罪所必要，揆諸前揭規定，告訴人戊○○及證人辛○○於警詢時所為供述，自均得為證據。
  五、再按被告以外之人於審判外之言詞或書面陳述，除法律有
      規定者外，不得作為證據。被告以外之人於審判外之陳述
      ，雖不符前四條之規定，而經當事人於審判程序同意做為
      證據，法院審酌該言詞陳述或書面陳述作成時之情況，認
      為適當者，亦得為證據。當事人、代理人或辯護人於法院
      調查證據時，知有刑事訴訟法第一百五十九條第一項不得
      為證據之情形，而未於言詞辯論終結前聲明異議者，視為
      有前項之同意，刑事訴訟法第一百五十九條第一項、第一
      百五十九條之五分別定有明文。查，本案所據以認定事實
      之證據，部分屬傳聞證據，惟檢察官、被告及其選任辯護
      人均未於本院言詞辯論終結前聲明異議，本院審酌該等言
      詞或書面陳述作成之情況，並無非出於任意性或不正取供
      ，或違法或不當情事，且客觀上亦無不可信之情況，堪認
      為適當，依刑事訴訟法第一百五十九條之五第二項規定，
      均得作為證據，先予敘明。
貳、實體部分：
  一、訊據被告對於其為亞百達公司之實際負責人，於九十五年
      六月十三日，與代表億昇公司、穩鼎公司之己○○簽訂內
      容為億昇公司與穩鼎公司向亞百達公司各自採購五千公噸
      柴油之協議書，億昇公司與穩鼎公司於九十五年六月十五
      日各自匯款七百三十二萬元，共計一千四百六十四萬元至
      亞百達公司向華南商業銀行股份有限公司臺中分行申請開
      立之帳號000000000000號帳戶內，惟其並未
      如實履行契約，俟於九十六年一月間開立票面金額分別為
      七百三十萬元之支票各一張，以返還穩鼎公司及億昇公司
      之保證金，惟支票屆期均因拒絕往來不獲兌現等事實坦承
      不諱，惟矢口否認有何偽造公司股票、行使偽造私文書、
      行使業務登載不實文書及詐欺取財等犯行，辯稱：大欣公
      司實際負責人是盧明禮，後來變成寅○○等人，伊僅係單
      純投資大欣公司，非大欣公司實際負責人，伊於八十四年
      間因臺中分裝廠發生意外爆炸，而涉有訴訟，及需處理相
      關賠償事宜，根本無力負擔大欣公司之業務，亦未偽造或
      取得乙○○、壬○○、寅○○印章，更未持之蓋用於大欣
      公司發行之股票。又伊於八十七年間身體狀況不佳，出入
      醫院頻繁，時常住院，無力擔任大欣公司負責人，更無從
      偽造庚○○、戊○○及壬○○之同意書，且伊不認識甲○○，無從取得其相關資料，進而為大欣公司虛報薪資，大
      欣公司斯時有一百多個營業所，若被告誤報甲○○薪資，
      亦不具故意，且亞百達公司收到錢後，伊於九十五年八月
      二十一日匯款二十萬美金到新加坡銀行，該行輾轉開出信
      用狀，華南銀行臺中分行向出賣人於九十五年九月二十七
      日、九月二十八日、十月十一日分三次開出信用狀，共一
      千四百二十四萬美金給賣方銀行，但轉讓不出去，賣方的
      煉油廠未收到錢，不能送貨，害伊購油不成，反要損害賠
      償，伊並無詐欺云云。經查：
  （一）被告自七十八年二月一日起，接續案外人葉榮妹擔任址
        設臺北市○○區○○路一段一六三號二樓之臺灣大欣石
        化工業股份有限公司（統一編號為00000000）
        負責人。俟於八十二年七月八日，因位在臺中市○○區
        ○○路一三七號之臺灣大欣石化工業股份有限公司瓦斯
        分裝場疏於注意致石油氣大量外洩釀成火災致人死亡事
        件，造成人員傷亡，犯業務過失致死罪，經臺灣臺中地
        方法院於八十三年八月三日以八十三年度訴字第一四七
        九號判決判處有期徒刑二年，被告不服提起上訴，經臺
        灣高等法院臺中分院於八十四年七月二十日以八十三年
        度上訴字第三四三五號判決駁回上訴，被告不服提起上
        訴，經最高法院於八十五年三月十三日以八十五年度臺
        上字第一一六○號判決駁回上訴確定，於八十六年七月
        二十九日入臺灣臺北監獄執行，於八十六年十月十四日
        因保外就醫．俟於八十九年三月二十二日脫逃海外。又
        臺灣大欣石化工業股份有限公司於八十四年二月九日召
        開股東臨時會，決議解散公司，並選任被告為清算人，
        由經濟部於八十四年二月二十一日發函准予解散登記備
        查等事實，業據被告於警詢時坦承不諱，復有臺灣高等
        法院被告前案紀錄表一份附卷可參，並有臺灣大欣石化
        工業股份有限公司變更登記申請書、臺灣大欣石化工業
        股份有限公司臨時會議紀錄、經濟部八十四年二月二十
        一日經（八四）商一○一六七四號函、臺灣大欣石化工
        業股份有限公司股東名簿、臺灣大欣石化工業股份有限
        公司變更登記事項卡（甲）等件附於經濟部臺灣大欣石
        化工業股份有限公司（統一編號為00000000）
        卷宗在卷可參，應可認定。
  （二）復大欣公司（統一編號為00000000）係於八十
        四年三月十四日，以案外人盧明禮為負責人，被告為大
        欣公司董事、公司實收資本額為六億元、營業地址為臺
        北市○○區○○路一段一六三號二樓等事項，向經濟部
        商業司申請辦理設立登記，並由經濟部於八十四年三月
        十七日准予登記。大欣公司嗣先於八十四年五月三日變
        更營業地址為臺北市○○區○○路四段七一號九樓，復
        於八十五年九月二日變更登記負責人為寅○○，又於八
        十六年三月十日變更登記負責人為丙○○，並於八十六
        年七月二十五日變更營業地址為臺北市中正區○○○路
        ○段一○二號七樓之一號，再於八十六年八月十三日變
        更營業地址為臺北市中正區○○○路○段一○二號十一
        樓之一，且於八十八年四月八日變更公司名稱為亞洲大
        欣石化工業股份有限公司、登記負責人為午○○，另於
        八十九年一月二十一日變更亞洲大欣石化工業股份有限
        公司營業地址為臺北市○○區○○路四段七一號九樓，
        末於八十九年七月二十九日變更亞洲大欣石化工業股份
        有限公司業地址為臺中市○○區○○路二段一八六號七
        樓之六等事實，為被告於歷次書狀所自承，並有經濟部
        臺灣大欣石化工業股份有限公司（統一編號為0000
        0000）卷宗、經濟部臺灣大欣石化工業股份有限公
        司（統一編號為00000000）卷宗各一份在卷可
        參，可堪認定。
  （三）又證人乙○○、壬○○、寅○○及告訴人庚○○均未同
        意與被告另行發起設立大欣公司，更均未同意擔任大欣
        公司董事，臺灣大欣石化工業股份有限公司設立登記申
        請書上「董事」欄下方之「乙○○」、「壬○○」、「
        庚○○」之印文、臺灣大欣石化工業股份有限公司設立
        登記事項卡（甲）上臺灣大欣石化工業股份有限公司董
        事、監察人名單「蓋章」欄內及臺灣大欣石化工業股份
        有限公司章程上「全體發起人」欄下方之「乙○○」、
        「壬○○」、「寅○○」、「庚○○」之印文均為被告
        偽造；且大欣公司實際上並未於八十四年三月十三日上
        午十時，召開股東臨時會議，推選盧明禮、被告、朴維
        廣、何功威、證人乙○○、壬○○、寅○○、告訴人庚○○為董事及葉仲添為監察人，且於同日下午二時，召
        開董事會議，推選盧明禮為董事長等事實，業據證人寅
        ○○於本院九十九年一月十九日審判期日中證稱：於八
        十二、八十三年左右，被告事先沒有徵求伊的同意，就
        把伊列為股東。在伊擔任大欣公司股東期間，被告是大
        欣公司總裁，還是股東，也是董事，但他讓別人當董事
        長，就伊所知，大欣公司實際營運的負責人是被告。於
        八十三年、八十四年，伊有把印章跟身分證正本都交給
        被告，但伊沒有同意被告使用伊的印章在大欣公司辦理
        任何文件使用；大欣公司章程上寅○○印章不是伊蓋的
        ，這個印文也不是伊給被告的那一顆，伊不知道有人用
        伊的名義蓋印在大欣公司章程上，伊是到被告通知伊要
        去參加會議時，才知道伊於八十四年三月十三日就擔任
        大欣公司董事。伊不認識盧明禮、乙○○、壬○○、朴
        維廣等語綦詳；復經證人乙○○於本院同一審判期日中
        證稱：伊沒有擔任大欣公司股東，也沒有買過大欣公司
        股票，伊沒有在公司章程、股份有限公司設立登記事項
        卡（甲）董事名單上蓋印，也沒有同意他人幫伊蓋印，
        伊沒有看過公司章程、股份有限公司設立登記事項卡（
        甲）背面董事名單及股票上面的那個章，也沒有用過那
        種章，伊沒有那個章。伊沒有去開會，也沒有看過大欣
        公司以伊為董事名義的股票，伊不認識庚○○、戊○○
        等語明確；又經告訴人庚○○於本院九十九年一月二十
        日審判期日中以證人身分結證稱：伊沒有擔任過大欣公
        司的董事，股份有限公司設立登記事項卡（甲）董事名
        單上庚○○的印章不是伊蓋的，伊不曾將自己的印章交
        給被告或是大欣公司的人，也不曾同意擔任新的或舊的
        大欣公司董事。伊不認識盧明禮等語；再經證人壬○○
        於本院九十九年二月二日審判期日中證稱：八十三年的
        時候，被告是以大欣公司董事長的身分直接跟伊接洽，
        簽訂合併契約書，要併購眾聚公司，那時候被告有叫乙○○把身分證給他，乙○○有將身分證交給被告，伊應
        該也有將伊自己的身分證影本交給被告，在八十四年三
        月十三日時，被告或他人沒有告知伊要以伊的名義蓋印
        於大欣公司發起人及董事名單內。股票上面的壬○○的
        章不是伊所有，也不是伊蓋的。伊不認識庚○○、戊○○。八十七年簽訂收購股權契約書之後，被告才有告訴
        伊，要將伊或乙○○登記為股東、董事，但是伊等都沒
        有開過股東會，也不知道有沒有登記為股東或董事。股
        份有限公司設立登記事項卡（甲）董事名單上壬○○的
        印章不是伊蓋的，印章不是伊刻的，也不是伊所有的等
        語，並有臺灣大欣石化工業股份有限公司設立登記申請
        書、臺灣大欣石化工業股份有限公司設立登記事項卡（
        甲）」之臺灣大欣石化工業股份有限公司董事、監察人
        名單、臺灣大欣石化工業股份有限公司章程、臺灣大欣
        石化工業股份有限公司股東名簿、臺灣大欣石化工業股
        份有限公司股東臨時會議紀錄（八十四年三月十三日）
        、臺灣大欣石化工業股份有限公司董事會議事錄（八十
        四年三月十三日）等件附於經濟部臺灣大欣石化工業股
        份有限公司（統一編號為00000000）卷宗卷可
        參，可堪認定。又被告係於八十三年十一月二十一日以
        臺灣大欣石化工業股份有限公司（統一編號為0000
        0000）負責人身分與眾聚工業股份有限公司代表人
        乙○○簽立合併經營契約書一節，有合併經營契約書一
        份附卷可考。參以證人寅○○、乙○○、壬○○及告訴
        人庚○○間並非均彼此相識，業據渠等於本院審理時分
        別證述在卷。果渠等確均有參加大欣公司八十四年三月
        十三日召開之股東臨時會議及董事會議，以該二次會議
        之參加人數均不到十人之情況觀之，證人寅○○、乙○○、壬○○及告訴人庚○○間縱使不熟稔，亦會因參加
        該二次會議而相識，足認證人寅○○、乙○○、壬○○
        及告訴人庚○○前開於本院審理時之證述應可採信。是
        證人乙○○、壬○○、寅○○及告訴人庚○○均未同意
        與被告發起設立大欣公司，或同意擔任大欣公司董事，
        如附表二編號二所示「臺灣大欣石化工業股份有限公司
        章程」及如附表二編號三所示「臺灣大欣石化工業股份
        有限公司設立登記申請書」均係未經證人乙○○、壬○○、寅○○及告訴人庚○○之同意或授權而偽造，且大
        欣公司實際上並未於八十四年三月十三日召開股東臨時
        會議及董事會議等事實，堪以認定。
  （四）被告與案外人盧明禮均明知大欣公司全體股東均未實際
        繳足，案外人盧明禮於八十四年三月十三日，先後前往
        華南商業銀行股份有限公司中山分行、華南商業銀行股
        份有限公司忠孝東路分行大陸大樓辦事處、合作金庫商
        業銀行股份有限公司玉成分行、合作金庫商業銀行股份
        有限公司松山分行、臺北區中小企業銀行（業已更名為
        臺北國際商業銀行股份有限公司，並因與建華商業銀行
        股份有限公司合併，變更公司名稱為永豐商業銀行股份
        有限公司）大安分行、臺北市第七信用合作社（業已由
        安泰商業銀行股份有限公司概括承受）營業部及臺北市
        第七信用合作社信義分社，以大欣公司籌備處負責人盧
        明禮名義，分別開立活期存款帳戶，並由被告以現金存
        入或轉帳匯入之方式，將六億零二千六百元入該等帳戶
        ，再於翌日（即同年月十四日）委任不知情之貢晉堂會
        計師依據上開不實股款繳納證明（即存摺存款之記載）
        在其業務上所查核製作之公司資本查核報告書（含大欣
        公司股東繳納股款明細表）上簽證股東股款業已繳足後
        ，被告旋即將上開款項自前開帳戶匯出，並於八十四年
        三月十四日以案外人盧明禮為大欣公司負責人兼股東、
        證人乙○○、壬○○、寅○○及告訴人庚○○均為大欣
        公司董事兼股東、大欣公司實收資本額為六億元等不實
        事項，持偽造之臺灣大欣石化工業股份有限公司章程及
        臺灣大欣工業股份有限公司設立登記申請書，暨其在業
        務上不實製作之臺灣大欣石化工業股份有限公司章程股
        東名簿、大欣公司八十四年三月十三日發起人會議紀錄
        、大欣公司八十四年三月十三日董事會議事錄、大欣公
        司銀行存款明細表、大欣公司資產負債表，連同大欣公
        司增加資本查核報告書（含大欣公司股東繳納股款明細
        表）、華南商業銀行股份有限公司中山分行大欣公司籌
        備處負責人盧明禮活期存款帳戶存摺影本、華南商業銀
        行股份有限公司忠孝東路分行大陸大樓辦事處大欣公司
        籌備處負責人盧明禮活期存款帳戶存摺影本、合作金庫
        商業銀行股份有限公司玉成分行大欣公司籌備處負責人
        盧明禮活期存款帳戶存摺影本、合作金庫商業銀行股份
        有限公司松山分行大欣公司籌備處負責人盧明禮活期存
        款帳戶存摺影本、臺北區中小企業銀行大安分行大欣公
        司籌備處負責人盧明禮活期存款帳戶存摺影本、臺北市
        第七信用合作社營業部大欣公司籌備處負責人盧明禮活
        期存款帳戶存摺影本及臺北市第七信用合作社信義分社
        大欣公司籌備處負責人盧明禮活期存款帳戶存摺影本、
        委任書等其他申請公司設立登記所需文件，向經濟部商
        業司申請辦理大欣公司之設立登記事宜而據以行使，而
        以申請文件表明公司收足股款，並由經濟部於八十四年
        三月十七日准予登記等事實，業據被告於九十六年一月
        十二日警詢時先供稱：伊的私章係交給董事長盧明禮，
        係經伊同意後才由盧明禮負責處理股票蓋章事宜等語；
        復於九十六年五月二日偵查中供稱：於八十四年三月十
        三日間，伊另外又開設大欣石化公司負責人係盧明禮，
        於八十六年七月二十五日負責人改為丙○○。公司資本
        額登記為六億元，伊是董事，出資一千萬元，因伊被判
        刑，無法擔任董事長，故公司實際上由盧明禮處理，其
        他的董事掛名居多，這些人未實際出資，均只用存款證
        明等語明確，核與證人乙○○於本院九十九年一月十九
        日審判期日中證稱：伊與大欣公司沒有其他往來，也沒
        有買過大欣公司股票等語、證人壬○○於本院九十九年
        二月二日審判期日中證稱：伊沒有出資購買大欣公司任
        何股票等語相符，並有臺灣大欣石化工業股份有限公司
        章程、臺灣大欣工業股份有限公司設立登記申請書、臺
        灣大欣石化工業股份有限公司設立登記事項卡（甲）、
        臺灣大欣石化工業股份有限公司股東名簿、臺灣大欣石
        化工業股份有限公司股東臨時會議紀錄（八十四年三月
        十三日）、臺灣大欣石化工業股份有限公司董事會議事
        錄（八十四年三月十三日）、臺灣大欣石化工業股份有
        限公司申請登記資本額查核報告書（含臺灣大欣石化工
        業股份有限公司股東繳納股款明細表）、臺灣大欣石化
        工業股份有限公司銀行存款明細表、臺灣大欣石化工業
        股份有限公司資產負債表華南商業銀行股份有限公司中
        山分行大欣公司籌備處負責人盧明禮活期存款帳戶存摺
        影本、華南商業銀行股份有限公司忠孝東路分行大陸大
        樓辦事處大欣公司籌備處負責人盧明禮活期存款帳戶存
        摺影本、合作金庫商業銀行股份有限公司玉成分行大欣
        公司籌備處負責人盧明禮活期存款帳戶存摺影本、合作
        金庫商業銀行股份有限公司松山分行大欣公司籌備處負
        責人盧明禮活期存款帳戶存摺影本、臺北區中小企業銀
        行大安分行大欣公司籌備處負責人盧明禮活期存款帳戶
        存摺影本、臺北市第七信用合作社營業部大欣公司籌備
        處負責人盧明禮活期存款帳戶存摺影本及臺北市第七信
        用合作社信義分社大欣公司籌備處負責人盧明禮活期存
        款帳戶存摺影本、委任書等件附於經濟部臺灣大欣石化
        工業股份有限公司（統一編號為00000000）卷
        宗可佐，堪以採信。
  （五）被告偽造如附表二編號四所示乙○○、壬○○及寅○○
        均為大欣公司董事、每張面額各為一萬元、股數各為一
        千股之臺灣大欣石化工業股份有限公司普通股股票六萬
        張後，於八十四年四月二十八日委託臺灣銀行信託部辦
        理大欣公司發行股票之簽證，使不知情之臺灣銀行信託
        部承辦人員陷於錯誤，而辦理大欣公司資本額六億元之
        股票發行簽證等事實，業據被告於九十六年一月十二日
        警詢時供稱：大欣公司有發行未上市股票，而八十四年
        四月二十八日發行之普通股六千萬股有經董事會同意發
        行。伊的私章係交給董事長盧明禮，係經伊我同意後才
        由盧明禮負責處理股票蓋章事宜等語，復經證人寅○○
        於本院九十九年一月十九日審判期日中證稱：伊不知道
        有人用伊的名義蓋印在大欣公司章程上，伊是到被告通
        知伊要去參加會議時，才知道伊於八十四年三月十三日
        就擔任大欣公司董事等語明確；又經證人乙○○於九十
        五年五月十八日警詢時供稱：提示之八十四年三月十七
        日發行之大欣石化公司普通股股票上所蓋之印章，非伊
        本人所使用之印章，伊也非該公司董事，該股票係偽造
        的等語；再於本院同一審判期日中證稱：伊沒有擔任大
        欣公司股東，也沒有買過大欣公司股票，伊沒有去開會
        ，也沒有看過大欣公司以伊為董事名義的股票等語甚明
        ；且經告訴人庚○○於本院九十九年一月二十日審判期
        日中以證人身分證稱：伊去羅斯福路的大欣公司找被告
        時，他有在公司，但是都不理人。那時候被告印了新的
        股票，他不是董事長，就是他在主導這個公司，但都是
        用別人的名字，伊沒有擔任過大欣公司的董事等語，並
        有經濟部九十七年十一月二十五日經商字第○九七○二
        一五六七七○號函一份附卷可查，且有告訴人辛○○提
        出之臺灣大欣石化工業股份有限公司普通股股票二張扣
        案可佐。被告固空言否認有為上開犯行，辯稱：八十四
        年間大欣公司負責人為盧明禮，不是伊云云。核與前開
        告訴人庚○○、戊○○、證人乙○○、寅○○、壬○○
        所述不合，亦與被告先於九十六年一月十二日警詢時所
        述：經伊同意後，才由盧明禮負責處理股票蓋章事宜等
        語；復於九十六年五月二日偵查中供稱：於八十四年三
        月十三日間，伊另外又開設大欣石化公司負責人係盧明
        禮，於八十六年七月二十五日負責人改為丙○○。公司
        資本額登記為六億元，伊是董事，出資一千萬元，因伊
        被判刑，無法擔任董事長，故公司實際上由盧明禮處理
        ，其他的董事掛名居多，這些人未實際出資等語有違。
        再者，證人楊順清於本院九十九年五月十八日審判期日
        中以證人身分到庭證稱：伊於八十三年十一月到八十五
        年中，曾經在臺灣大欣石化公司任職，擔任副總經理。
        伊在大欣公司擔任副總經理的期間，總經理是是董事長
        兼任，剛去的時候是被告，後來公司改組就是寅○○擔
        任董事長，但沒有總經理，伊不清楚中間有無變更，這
        個當中被告還是有來公司，因為他是公司的常務董事，
        公司改組的時候，被告說以後伊有事情就找丙○○，他
        是公司的董事長，後來也是被告告訴伊寅○○擔任公司
        董事長。有時候伊找寅○○，他說他不清楚，伊當然還
        是要找被告等語，足認被告另起發起設立大欣公司後，
        仍為大欣公司實際負責人，被告前開所辯實不足採。是
        本案被告有前開違反公司負責人對於公司應收之股款，
        股東並未實際繳納，而以申請文件表明收足、商業負責
        人利用不正當方法，致使財務報表發生不實之結果、意
        圖供行使之用而偽造公司股票、行使偽造私文書罪及行
        使業務登載不實文書等犯行，應均堪認定。
  （六）又告訴人庚○○、戊○○、證人丁○○、壬○○均未於
        八十四年三月十三日，以渠等自有資金各一千三百五十
        萬元、一千三百五十萬元、一千三百五十萬元及四百五
        十萬元，為證人乙○○購買大欣公司之股權，且均未出
        具渠等於八十四年三月十三日以自有資金，為證人乙○○購買臺灣大欣石化工業股份有限公司之股權，同意由
        財政部臺灣省中區國稅局以贈與論核課贈與稅之同意書
        各一份，而證人乙○○亦未出具其本人於八十四年三月
        間取得臺灣大欣石化工業股份有限公司股權係分別由告
        訴人庚○○等三人各出資一千三百五十萬元及證人壬○○代為出資四百五十萬元取得之說明書一份，又財政部
        臺灣省中區國稅局承辦人員陷於錯誤，誤認告訴人庚○○、戊○○、證人丁○○、壬○○確均有為證人乙○○
        購買大欣公司股權，而核課告訴人庚○○、戊○○及證
        人壬○○應分別負擔贈與稅二百三十九萬元、二百三十
        九萬元及二十七萬三千元，證人丁○○部分則因逾核課
        期間而未開單核課等事實，業據告訴人庚○○於本院九
        十九年一月二十日審判期日中以證人身分證稱：伊有一
        次要出國，在機場被攔下來說，伊有一千張股票讓給乙○○，欠稅二百多萬，不能出國，伊不認識乙○○，也
        沒有書立過同意書，同意書上的印文也不是伊的章，伊
        也沒有一千三百五十萬元購買大欣公司股票等語；復經
        證人乙○○於九十一年十月三十一日偵查中先供稱：伊
        沒有接受庚○○贈與一千三百五十萬元大欣公司之股權
        ，亦無拿到任何一張股票，亦不認識庚○○、盧明禮等
        語；並於九十二年一月三十日偵查中供稱：伊不知庚○○贈與一千三百五十萬元大欣公司股權之事；不認識庚○○等語；再於九十三年五月十日警詢時供稱：伊不認
        識戊○○，伊認識卯○○，伊不知戊○○八十四年三月
        十二日贈與伊價值一千三百萬元之股權同意書一事等語
        ；且於九十五年五月十八日警詢時供稱：壬○○、庚○○、戊○○並未分別於八十四年三月十三日贈與伊大欣
        石化公司股權四百五十萬、一千三百五十萬、一千三百
        五十萬元，伊認識壬○○，但不認識庚○○、戊○○等
        語；且經證人戊○○於九十三年一月六日警詢時供稱：
        伊於八十七年五、六月間至大欣石化公司上班，當時上
        班有繳交身分證供辦理員工登記資料，之後上班二個月
        均未領到薪水，便離開該公司，於八十七年底，伊收到
        國稅局繳稅通知單，通知伊要繳交三百萬元之贈與稅，
        因伊並非大欣石化公司董事，亦無資金購買該公司股權
        ，所以伊即向大欣公司查明，公司跟伊說弄錯了，會幫
        伊我處理好，之後即無消息，伊又接獲繳稅通知書，經
        伊再次查證查得該公司有偽造伊書寫之同意書，之後，
        法務部行政執行署桃園行政執行處約談伊與乙○○當面
        指認，互不認識等語明確；復於九十三年七月十四日偵
        查中以告訴人身分供稱：伊經朋友介紹認識被告，伊去
        應徵時把身分證正本給被告，他有影印，伊在那做業務
        一、二個月沒領錢，伊就離職了，八十九、九十年時伊
        有收到稅單等語；又於九十四年十二月二十六日警詢時
        供稱：伊於八十七年五、六月間在大欣石化公司上班，
        上班數天後，卯○○要求伊繳交身分證供辦理勞健保，
        約上班二個月未領到薪水，便離開公司，於八十七年底
        伊收到國稅局繳稅通知單，通知伊要繳交三百萬元之贈
        與稅，因伊並非大欣石化公司股東，亦無資金購買該公
        司股權，所以伊即向大欣公司查明，卯○○當場跟伊說
        公司弄錯了，他會處理，之後即無消息，且伊又接獲繳
        稅通知書，經伊再次向國稅局查證，發現該公司偽造伊
        個人簽章之同意書。伊不認識乙○○等語；再於本院九
        十九年一月十九日審判期日中證稱：伊不認識庚○○、
        戊○○等語明確；再經證人壬○○於本院九十九年二月
        二日審判期日中證稱：伊沒有幫乙○○買過大欣公司股
        權，也沒有贈與乙○○大欣公司股權，贈與同意書上的
        章不是伊蓋的，該贈與合約書不是伊做的等語，並有財
        政部臺灣省中區國稅局九十三年八月三十一日中區國稅
        二字第○九三○○五三二五一號函及其檢附戊○○同意
        書、乙○○說明書、壬○○八十八年五月二十六日聲明
        書、財政部臺灣省北區國稅局八十四年度贈與稅繳款書
        （納稅義務人壬○○）、財政部臺灣省北區國稅局贈與
        稅應稅案件核定通知書（贈與人壬○○）、財政部臺灣
        省北區國稅局滯納稅款罰鍰案件債務清冊、財政部臺灣
        省北區國稅局楊梅稽徵所九十三年十月二十日北區國稅
        楊梅一字第○九三一○一○○一一號函及其檢附贈與稅
        申報書、乙○○說明書、戊○○同意書、財政部臺北市
        國稅局九十二年二月十七日財北國稅審二字第○九二○
        二○二三八七號函、財政部臺灣省中區國稅局八十七年
        八月十日中區國稅二字第八七○○四四二○三號函及其
        檢附乙○○說明書、庚○○同意書、財政部臺北市國稅
        局贈與稅應稅案件核定通知書（贈與人庚○○）、財政
        部臺北市國稅局贈與稅違章案件漏稅額計算表（贈與人
        庚○○）等件附卷可稽，亦堪認定。被告雖辯稱：伊於
        八十七年間身體狀況不佳，出入醫院頻繁，時常住院，
        無力擔任大欣公司負責人，無從偽造庚○○、戊○○及
        壬○○之同意書云云。然查，大欣公司於八十六年三月
        十日變更登記負責人為丙○○，復於八十八年四月八日
        變更公司名稱為亞洲大欣石化工業股份有限公司、登記
        負責人為午○○；而被告因犯業務過失致死罪，經法院
        判處有期徒刑二年確定，於八十六年七月二十九日入臺
        灣臺北監獄執行，於八十六年十月十四日保外就醫．俟
        於八十九年三月二十二日方保外就醫脫逃海外，已如前
        述。而證人丙○○於八十八年九月八日警詢時供稱：伊
        於八十六年三月起擔任臺灣大欣公司董事長，至八十八
        年三月止，被告主要負責對外的業務工作等語；復於八
        十九年六月十六日偵查中供稱：伊只是掛名公司負責人
        ，公司是卯○○在處理等語；又於八十九年九月二十六
        日偵查中供稱：伊只是人頭，未出資，公司均是卯○○
        在處理等語明確，而證人午○○於九十年三月二時二日
        偵查中供稱：伊未擔任過亞洲大欣石化公司董事長，伊
        是於八十七年三月間經朋友介紹到大欣公司擔任司機，
        到八十八年五月看到公司的董事會議紀錄，才知被作人
        頭登記為董事長。之後伊有找卯○○，他說沒關係，伊
        在十月間就離職，公司實際是由卯○○處理事務等語綦
        詳。又證人丑○○於本院九十九年三月十六日審判期日
        中證稱：伊於八十六年七、八月，直到八十七年六、七
        月偶爾去大欣公司。在伊接觸大欣公司的經驗中，伊知
        道大欣公司的負責人是被告，丙○○是掛名負責人，實
        際負責人。因為癸○○跟被告他們之間有金錢關係，當
        初就說叫伊等幫他賣一股十五元，在龍潭那裡有一個龍
        小姐貸款三百多萬去買股票，癸○○要抽傭金，他支票
        開出去給人家一百五十萬，癸○○就拿龍小姐貸款的錢
        直接去軋票，他原本是被告的董事，但因為這件事情跟
        被告鬧翻，被告怕癸○○搞鬼，透過伊哥說要伊當大欣
        公司人頭股東，伊知道有三千張過在伊名下等語甚明，
        足認被告於八十六年起至八十八年間仍為大欣公司實際
        負責人，被告所辯不足採信，是被告前開行使偽造私文
        書犯行明確，應堪認定。
  （七）再者，大欣公司於八十七年間未曾雇用或支付薪水予告
        訴人子○○之配偶甲○○，竟於八十八年一月間某日，
        在不詳地點，在附隨業務上製作之文書即大欣公司八十
        七年度各類所得扣繳暨免扣繳憑單上，虛列甲○○於八
        十七年間在大欣公司領取薪資三十六萬元之不實事項，
        而虛列大欣公司八十七年度成本支出十九萬元，且據以
        製作大欣公司八十七年度營利事業所得稅結算申報書，
        將上開金額列為大欣公司之薪資類別後，向位在臺北市
        中正區○○○路○段八號五樓之財政部臺北市國稅局中
        正稽徵所申報營利事業所得稅而行使之，而以此方法使
        納稅義務人大欣公司逃漏八十七年度之營利事業所得稅
        九萬元等事實，業據告訴人子○○先於九十二年一月十
        一日警詢時供稱：伊因收到臺北市國稅局通知，要伊繳
        納一萬七千五百七十九元之綜合所得稅，經查詢始得知
        臺灣大欣石化公司於八十七年非法虛報伊配偶甲○○之
        薪資三十六萬元等語；復於本院九十九年三月九日審判
        期日中以證人身分到庭結證稱：甲○○是伊配偶，伊等
        於七十八年十一年十八日結婚，於九十二年離婚，婚後
        一直同住到離婚，甲○○的每份工作都會跟伊講清楚，
        甲○○都是打零工或是作管理員，打零工是沒有固定的
        雇主，工作完馬上就付薪水，但他臨時工要去哪裡工作
        ，也都會跟伊交代，伊等沒有聽過大欣公司，也沒有投
        資過這家公司，甲○○也沒有在大欣公司工作過。於八
        十七年間，伊與甲○○同住在永和秀朗路，那時候甲○○沒有工作，一整年間打臨工的收入沒有達三十六萬元
        等語明確，並有財政部臺灣省北區國稅局八十七年度綜
        合所得稅核定稅額繳款書影本、財政部臺灣省北區國稅
        局綜合所得稅核定通知書八十七年度申報核定影本及財
        政部臺北市國稅局中正稽徵所九十六年五月二十五日財
        北國稅中正營所字第○九六○二○二五五九號函等件在
        卷可稽。被告雖辯稱：伊於八十七年間身體狀況不佳，
        出入醫院頻繁，時常住院，無力擔任大欣公司負責人，
        伊不認識甲○○，無從取得其相關資料，進而為大欣公
        司虛報薪資，大欣公司斯時有一百多個營業所，若被告
        誤報甲○○薪資，亦不具故意云云。惟查，被告於八十
        七、八十八年間仍為大欣公司實際負責人一情，已如前
        述。又證人丙○○於九十二年九月五日偵查中供稱：臺
        灣大欣公司不是伊經營，是卯○○拉伊去做人頭。他說
        他們公司要改組，賺很多錢，他的前任董事叫寅○○，
        所以他就借伊的身分證、戶口名簿把伊登記為負責人，
        公司是卯○○在經營。公司所得稅是卯○○報的，因為
        伊有去公司問會計，那個會計跟伊說是卯○○叫他報稅
        的等語，被告所辯實不足採。是被告上開行使業務登載
        不實文書罪與幫助納稅義務人逃漏稅捐罪之犯行，足堪
        認定。
  （八）址設臺中市○區○○路四六○之八號之亞百達公司之實
        際負責人為被告，登記負責人則為被告女友簡春華，被
        告於九十五年四月十三日前後，在上開亞百達公司內，
        經由證人尤寬宏之介紹，認識址設臺北市松山區○○○
        路二○七號四樓之九之億昇公司及址設臺北市松山區○○○路二○七號四樓之之十之穩鼎公司共同負責人己○○，在得知己○○想要進口柴油一萬公噸後，在上開地
        點，向己○○稱：伊國外有很好的關係，可以提供己○○油品，伊可以買到一噸美金四百五十元，伊應該有好
        的路線、供應商可以提供給己○○等語，復與己○○約
        定由億昇公司與穩鼎公司各向亞百達公司採購五千公噸
        ，合計一萬公噸柴油，單價為每公噸美金四百五十元，
        己○○要將卯○○開狀總金額的百分之十交付給卯○○
        作為保證金，陳繼康則必須在十天後開出信用狀向供應
        商買貨等契約事項。又於九十五年六月十三日，在上開
        億昇公司與穩鼎公司內，己○○分別以穩鼎公司及億昇
        公司負責人名義，與以亞百達公司負責人名義之卯○○
        簽訂內容為「一、穩鼎公司／億昇公司同意各自跟亞百
        達公司採購五千公噸柴油，亞百達公司同意分別代穩鼎
        公司／億昇公司開狀給國外供應商，每公噸柴油美金四
        百五十元之價格，包括柴油裝上裝船港船舶為止的費用
        、柴油運至臺中港西一號碼頭之費用、運費及海上運送
        保險費。二、穩鼎公司／億昇公司各付給亞百達公司信
        用狀總金額百分之十保證金，同時亞百達公司於十日內
        開信用狀給國外供應商。提單上受通知人須分別為穩鼎
        公司／億昇公司。三、亞百達公司同意於六月二十五日
        前開出信用狀給國外供應商，並於七月二十三日前從俄
        羅斯裝出柴油交給穩鼎公司／億昇公司。如未能如期裝
        貨，則信用狀總金額百分之十保證金將退回穩鼎公司／
        億昇公司，同時亞百達公司付給穩鼎公司／億昇公司百
        分之一未履約保證金。四、該批五千公噸柴油進入臺中
        港油槽後，穩鼎公司／億昇公司在公證行驗貨後符合要
        求規格，則開立總金額百分之九十的信用狀或電匯給亞
        百達公司完成提貨程序」之協議書各一份，億昇公司與
        穩鼎公司於九十五年六月十五日各自依上開協議書約定
        匯款七百三十二萬元，共計一千四百六十四萬元至亞百
        達公司向華南商業銀行股份有限公司臺中分行申請開立
        之帳號000000000000號帳戶內。於九十六
        年一月間，經穩鼎公司及億昇公司一再催討亞百達公司
        履約，亞百達公司仍未能按期向國外進口柴油，惟開立
        票面金額分別為七百三十萬元之支票各一張，以返還穩
        鼎公司及億昇公司已交付之保證金，然前開支票二紙屆
        期均因拒絕往來不獲兌現等事實，業據被告於偵查及本
        院審理時所不爭執，復經證人己○○於九十六年十月十
        七日偵查中證稱：尤寬宏介紹伊認識被告，因為伊一直
        想要找進口柴油來轉口，尤寬弘說他有認識的人可以幫
        忙，就介紹伊跟被告見面，伊等洽談過程中，因為伊想
        一次進口一萬噸柴油，被告說他準備弄五萬噸進來，伊
        才向他買一萬噸，伊等只有契約，沒有任何擔保，被告
        說要開信用狀給伊。需要百分之十的現金給銀行，伊付
        一千多萬是一萬噸油價的百分之十等語；復於九十七年
        一月十五日偵查中證稱：因為國外朋友說想要買一千噸
        的柴油，伊想說伊的倉儲在免稅區，且用兩家公司各進
        五千噸比較便宜，會有價差可賺，所以伊準備進口柴油
        到免稅區億昇公司的保稅槽，再轉口到其他國家，才透
        過朋友認識被告，因為亞百達公司是一家加油站，與柴
        油有關，卯○○自稱為空軍少將，在國外有很多軍事將
        領，他都認識，可以在國外拿到好價錢，一般而言，通
        常要拿到好一點的石油，都需要有特殊關係，才會有好
        價錢，而且卯○○要向中油買油給他的加油站，也可以
        買油單賣給別人，所以我認為他有能力作此生意，而且
        他拿一堆與外國聯絡的文件給伊看，讓伊相信他有能力
        作這個生意，而委託被告開立信用狀。當初沒有特別說
        要用哪間公司名義進口，但伊等的契約是約定亞百達公
        司應該在六月二十五日以前代開出信用狀，且約定提單
        上的被通知人即提貨人是穩鼎公司及億昇公司，七月二
        十三日以前應從俄羅斯裝出貨物，船舶沒有指定，等柴
        油進入伊等在臺中港的儲油槽，驗貨完畢後，伊等就會
        開立信用狀或是電匯現金給他，簽約時被告是說要向俄
        羅斯買油等語；再於本院九十九年五月十八日審判期日
        中以證人身分到庭證稱：九十五年大概第一季，三、四
        月間，因為朋友尤寬宏知道伊想要買油，說他有一位朋
        友陳先生，聽說是將軍，有特殊的關係或許可以供應伊
        油，所以介紹被告給伊認識，伊就在尤寬宏的陪同下，
        在臺中亞百達公司認識被告，當時是互相認識，並且也
        談到他作加油站的生意，他表示他應該有好的路線、供
        應商可以提供給伊，伊跟被告說想要進口柴油，希望是
        一萬公噸左右，被告就說他國外有很好的關係，可以提
        供伊油品，也拿一些看似外文的報價單等等給伊看過，
        他說可以買到一噸四百五十美元，所以伊就相信被告而
        跟他簽協議書，伊是在九十五年六月十三日，在伊臺北
        公司，跟被告打契約，價錢就如上所述，伊等約定伊要
        將他開出總金額的百分之十的保證金交付給被告，而且
        他必須在十天後開出信用狀向供應商買貨，伊等總共要
        一萬噸的油，就是億昇公司要五千公噸，穩鼎公司五千
        公噸，伊於九十五年六月十五日分別電匯兩筆各七百三
        十二萬元的保證金給亞百達公司，供他開信用狀用後，
        被告並沒有依協議書約定，於六月二十五日開立信用狀
        給國外供應商貨，伊於六月二十五日後，大約一、兩個
        禮拜就會催一次問他有沒有處理，一直催到九十五年年
        底，就是拿不出說他有裝貨的證據，伊就跟他說既然裝
        不出來，那保證金要還伊，一直催到九十六年初，他才
        勉強用亞百達公司名義開了兩張九十六年一月三十一日
        支付的支票，要還伊保證金共一千四百六十四萬，伊等
        提早將被告開立給伊的兩張支票存入銀行代收，到一月
        三十一日之後銀行就告訴伊，因為存款不足及拒絕往來
        戶退票。被告在開立這兩張支票前，曾經用各種理由推
        託解釋為何沒有如期裝貨，譬如說裝不到船、那邊手續
        還沒有辦妥、國外說要看看派人去追、說會派公司的一
        位黃先生去看等語，被告從頭到尾都沒有依協議書約定
        ，從俄羅斯裝出油品交給穩鼎公司及億昇公司，也沒有
        跟伊提及油品會從俄羅斯以外的其他國家進口，或與阿
        布達比的交易不成，更沒有跟伊協商賠償的事宜等語，
        並有內容分別為「穩鼎貿易有限公司（以下簡稱甲方）
        今與亞百達石化工業股份有限公司（以下簡稱乙方）達
        成協議如下；Ａ、甲方跟乙方採購５０００ＭＴ柴油卸
        在臺中港西一號碼頭。乙方同意代甲方開狀給國外供應
        商，單價金額為ＵＳＤ／ＭＴ  ＣＩＦ臺中港西一號碼
        頭。Ｂ、甲方付給乙方Ｌ／Ｃ總金額１０％保證金，同
        時乙方於十日內開狀給國外供應商，Ｂ／Ｌ上ＮＯＴＩ
        ＦＹ  ＰＡＲＴＹ須為ＷＩＮＴＡＫ  ＴＲＡＤＩＮＧ
        ＣＯ.,ＬＴＤ. Ｃ、乙方同意於６月２５日前開出Ｌ／
        Ｃ給國外供應商，並於７月２３日前從ＲＵＳＳＩＡ裝
        出貨物交給甲方。如未能如期裝貨則Ｌ／Ｃ總金額１０
        ％保證金將退回甲方，同時乙方付給甲方１％未履約保
        證金。Ｄ、５０００ＭＴ柴油進入臺中港油槽後，甲方
        在公證行驗貨後符合要求規格則開立總金額90％的Ｌ／
        Ｃ或Ｔ／Ｔ給乙方完成提貨程序。」及「億昇倉儲企業
        股份有限公司（以下簡稱甲方）今與亞百達石化工業股
        份有限公司（以下簡稱乙方）達成協議如下；Ａ、甲方
        跟乙方採購５０００ＭＴ柴油卸在臺中港西一號碼頭。
        乙方同意代甲方開狀給國外供應商，單價金額為ＵＳＤ
        ／ＭＴ  ＣＩＦ臺中港西一號碼頭。Ｂ、甲方付給乙方
        Ｌ／Ｃ總金額１０％保證金，同時乙方於十日內開狀給
        國外供應商，Ｂ／Ｌ上ＮＯＴＩＦＹ  ＰＡＲＴＹ須為
        ＹＥＡＲ  ＳＵＮ  ＣＨＥＭＩＴＡＮＫＳ  ＴＥＲＭ
        ＩＮＡＬＣＯＲＰ. Ｃ、乙方同意於６月２５日前開出
        Ｌ／Ｃ給國外供應商，並於７月２３日前從ＲＵＳＳＩ
        Ａ裝出貨物交給甲方。如未能如期裝貨則Ｌ／Ｃ總金額
        １０％保證金將退回甲方，同時乙方付給甲方１％未履
        約保證金。Ｄ、５０００ＭＴ柴油進入臺中港油槽後，
        甲方在公證行驗貨後符合要求規格則開立總金額90％的
        Ｌ／Ｃ或Ｔ／Ｔ給乙方完成提貨程序。」之協議書各一
        份、第一商業銀行匯款申請書回條二紙、支票二紙、臺
        灣票據交換所臺中市分所退票理由單二紙及經濟部中部
        辦公室亞百達石化工業股份有限公司卷一份在卷可稽。
        被告雖辯稱：伊於九十五年八月二十一日匯款二十萬美
        金到新加坡銀行，該行輾轉開出信用狀，華南銀行臺中
        分行向出賣人於九十五年九月二十七日、九月二十八日
        、十月十一日分三次開出信用狀，共一千四百二十四萬
        美金給賣方銀行，但轉讓不出去，賣方的煉油廠未收到
        錢，不能送貨，害伊購油不成，反要損害賠償，伊並無
        詐欺云云。然查，證人己○○於九十七年一月十五日偵
        查中先證稱：因為被告提供的文件上面的金額完全不相
        符，且伊等要進口的是輕柴油，本件柴油的國外供應商
        是俄羅斯，而非新加坡，伊等是委託亞百達公司開立信
        用狀，應是亞百達公司申請信用狀，把信用狀給俄羅斯
        ，進口商即為亞百達公司，出口商是俄羅斯，俄羅斯裝
        貨後，提單的被通知人會寫穩鼎公司及億昇公司。但是
        依華南銀行所提供的亞百達公司向華南銀行申請轉讓信
        用狀的申請書顯示，被告所提供的信用狀是新加坡開信
        用狀給亞百達公司，亞百達公司再轉給阿布達比，亞百
        達只是中間的仲介商，真正的進口商是新加坡某公司，
        供應商是阿布達比的某公司，貨品為高速柴油，亞百達
        公司只是轉單的人，他頂多只能賺取價差，不可能拿到
        貨，所以根本不可能有貨可以交給伊，所以伊認為被告
        提供的文件與本案完全無關等語；復於本院九十九年五
        月十八日審判期日中證稱：供應商不會開信用狀，買家
        才會開信用狀，如果亞百達公司收到國外買家的信用狀
        ，他變成是一個供應商了，但是因為他沒有能力自行供
        應，所以他把國外開的可轉讓信用狀，轉讓給真正可以
        供應貨的供應商，在轉讓過程之中亞百達公司只是賺取
        價差，他本身並無供貨能力，足以顯示他不是真正的有
        貨供應。縱使被告將國外買家所開立的信用狀轉給國外
        的供應商，事後該供應商依約將柴油運抵億昇公司及穩
        鼎公司所指定的倉儲內，因為轉讓過程中，他對貨物沒
        有所有權，以伊的立場伊無法接受，因為伊等當初契約
        就是要求被告以亞百達公司以買家身分直接開立信用狀
        給國外供應商，不能由國外買家開立信用狀轉給被告之
        後再交給國外供應商。卷附三張可轉讓信用狀是新加坡
        買家是將信用狀開給亞百達公司，亞百達公司在收到新
        加坡公司的信用狀以後，自己無能力供貨，把這個可轉
        讓的信用狀，像仲介一般地把他轉給有出貨能力的ＡＬ
        ＦＡＮＯＯＳ公司，裝船這批貨也只能交給新加坡買家
        ，ＡＬＦＡＮＯＯＳ就會直接裝船到新加坡廠商指定的
        地點，跟臺灣這個卸貨地等條件完全不同，何況他最後
        也撤銷了等語明確，並經證人即華南商業銀行臺中分行
        外匯襄理黃俊程於九十六年十二月二十六日偵查中證稱
        ：本件是新加坡進口商向新加坡的銀行（ＩＮＧ  ＢＡ
        ＮＫ  Ｎ. Ｖ）申請開狀後，新加坡銀行於九十五年九
        月二十二日、九月二十七日、十月六日開立三筆信用狀
        到通知銀行即本行，亞百達公司是受益人，有權轉讓信
        用狀，亞百達公司原本向本行申請把信用狀轉讓給阿布
        達比的公司（ＡＬ  ＦＡＮＯＯＳ  ＣＯＮＴＲＡＣＴ
        ＩＮＧ  ＡＮＤ  ＧＥＮＥＲＡＬ  ＭＡＩＮＴＥＮＡ
        ＮＣＥ  ＣＯ. ），本行分別於九月二十七日、二十八
        日、十月十一日轉讓出去，也就是買貨的人是在新加坡
        ，亞百達是向阿布達比買石油，由阿布達比出貨給新加
        坡，亞百達公司只有賺取佣金，後來又取消，所以亞百
        達公司仍是信用狀的受益人，本行仍須將信用狀交給亞
        百達公司。因為本件進口商在新加坡，才在新加坡開信
        用狀，不是臺灣銀行沒有實力開狀，且本行不是開狀銀
        行，只是通知銀行，伊等也已經將信用狀轉讓出去，是
        亞百達公司自己申請撤銷轉讓的，這應該是亞百達公司
        與賣方解除契約，才能撤銷轉讓信用狀，伊不清楚實際
        情形，本行總共收取四十五萬元的轉讓手續費，依一般
        銀行的慣例，若進口商與出口商契約有問題，無法履行
        契約，開狀銀行並不會沒收保證金，信用狀的利息是在
        銀行墊款之後，意即貨物進口之後才會發生，若如被告
        所述，賣方沒出貨，根本沒有利息的問題。又亞百達公
        司於九十五年八月二十一日匯出美金十萬元、九十五年
        八月二十三日匯款美金八萬七千一百六十二元給新加坡
        的某人（ＴＡＮ  ＫＡＨ  ＨＷＥＥ），根據央行的申
        報書，此筆款項根據交易申報書顯示是進口貨款，但是
        什麼貨款並不清楚等語明確。又本院觀之被告提出之華
        南商業銀行九十五年八月三十一日匯單、華南商業銀行
        臺中分行簽發之信用狀及華南商業銀行臺中分行九十六
        年十二月十日（九六）華中外字第○九六○四六四號函
        及其檢附信用狀分割轉讓申請書、亞百達石化工業股份
        有限公司申請書、華南商業銀行匯出匯款申請書所載，
        足認被告提出之信用狀係新加坡的進口商向新加坡的銀
        行申請開狀，新加坡銀行開立三筆信用狀通知華南商業
        銀行臺中分行，亞百達公司是受益人，有權轉讓信用狀
        ，原本並已將之轉讓給阿布達比的公司（ＡＬＦＡＮＯ
        ＯＳＣＯＮＴＲＡＣＴＩＮＧ  ＡＮＤ  ＧＥＮＥＲＡ
        Ｌ  ＭＡＩＮＴＥＮＡＮＣＥ  ＣＯ. ），貨物為高速
        柴油，則此交易內容與前開亞百達公司與穩鼎公司、億
        昇公司間契約約定由亞百達公司於九十五年六月二十五
        日申請開立信用狀，向俄羅斯供應商購買輕柴油，輕柴
        油應於九十五年七月二十三日前從俄羅斯港口裝出貨物
        ，並運至臺中港西一號碼頭卸貨等內容顯然不合，實難
        認為被告所提出信用狀等文件之商業行為與本案穩鼎公
        司、億昇公司向亞百達公司採購柴油一萬公噸之交易有
        何關連性可言。此外，被告並未提出其他證據資料供本
        院調查，其所辯實難採信。是被告有前開詐欺取財犯行
        ，可堪認定。
  （十）綜上所述，被告前開所辯，顯均屬事後卸責之詞，不足
        採信，本件事證明確，被告犯行均堪以認定，應均予依
        法論科。
  二、新舊法比較：
  （一）按被告行為後，公司法第九條已於八十六年六月二十五
        日經總統公布修正，原七十二年十二月七日公布修正之
        公司法第九條第三項之法定刑由「各處五年以下有期徒
        刑、拘役或科或併科銀元二萬元以下罰金。」修正為「
        各處五年以下有期徒刑、拘役或科或併科新臺幣六萬元
        以下罰金。」，復於九十年十一月十二日經總統公布修
        正，原八十六年六月二十五日公布修正之公司法第九條
        第三項移列為公司法第九條第一項，法定刑則修正為「
        各處五年以下有期徒刑、拘役或科或併科新臺幣五十萬
        元以上二百五十萬元以下罰金。」，比較修正前後該條
        之規定，以被告行為時之規定對被告較有利，自應依刑
        法第二條第一項前段規定，適用行為時之法律即七十二
        年十二月七日公布修正之公司法第九條第三項之公司負
        責人對於公司應收之股款，股東並未實際繳納，而以申
        請文件表明收足罪論處。
  （二）復按商業會計法亦已於九十五年五月二十四日經總統修
        正公布，並於同年月二十六日生效；其中該法第七十一
        條第五款之商業負責人利用不正當方法，致使財務報表
        發生不實之結果罪之法定刑由「五年以下有期徒刑、拘
        役或科或併科新臺幣十五萬元以下罰金。」修正為「五
        年以下有期徒刑、拘役或科或併科新臺幣六十萬元以下
        罰金。」，新舊法比較之結果，以修正前之規定對被告
        較有利，自應依刑法第二條第一項前段規定，適用行為
        時之法律即修正前商業會計法第七十一條第五款規定論
        處。
  （三）又按被告行為後，稅捐稽徵法第四十七條於九十八年五
        月二十七日修正公布，於九十八年五月二十九日施行，
        該法條增訂第二項規定：「前項規定之人與實際負責業
        務之人不同時，以實際負責業務之人為準」，惟按修正
        前稅捐稽徵法第四十七條第一款所定公司法規定之公司
        負責人應受處罰，係自稅捐稽徵法第四十一條轉嫁而來
        ，非因身分成立之罪，此一處罰主體專指公司法規定之
        公司負責人而言，如被告非公司法所規定之公司負責人
        ，即非轉嫁之對象，其縱有參與逃漏稅捐之行為，應適
        用特別規定，僅成立稅捐稽徵法第四十三條第一項之幫
        助犯逃漏稅捐罪，最高法院七十五年臺上第六一八三號
        著有判例意旨及八十九年度臺上字第七二四一號、九十
        七年度臺上字第二○四四號判決可資參照。是以依稅捐
        稽徵法第四十一條規定而轉嫁由同法第四十七條第一款
        所規定之處罰對象，本應以形式負責人為限，不包括實
        際負責人，然修正後稅捐稽徵法第 47 條之規定，擴大
        處罰納稅義務人之主體範圍及於實際負責業務之人，自
        屬法律有變更，且比較修正前後之規定，稅捐稽徵法第
        四十一條之納稅義務人逃漏稅捐之刑罰較稅捐稽徵法第
        四十三條第一項之幫助納稅義務人逃漏稅捐之刑罰規定
        為重，而被告為大欣公司之實際負責人，並非登記負責
        人等情，有經濟部大欣公司卷宗附卷可參，自非公司法
        第八條所規定之公司負責人，依修正前稅捐稽徵法之規
        定，僅成立該法第四十三條第一項之幫助納稅義務人逃
        漏稅捐罪，依修正後稅捐稽徵法之規定，則會成立法定
        刑罰較重之稅捐稽徵法第四十七條第二項、第四十一條
        之納稅義務人逃漏稅捐罪，故比較修正前、後稅捐稽徵
        法之規定，依刑法第二條第一項之規定，適用被告行為
        時即修正前之規定，對被告較為有利。
  （四）再按被告行為後，刑法部分條文於九十四年二月二日經
        總統公布修正，並自九十五年七月一日起施行；又刑法
        施行法增訂第一條之一，亦於九十五年六月十四日經總
        統公布，並自九十五年七月一日起施行。按行為後法律
        有變更者，適用行為時之法律，但行為後之法律有利於
        行為人者，適用最有利於行為人之法律，現行刑法第二
        條第一項定有明文。此條規定係規範行為後法律變更所
        生新舊法律比較適用之準據法，是刑法第二條本身雖經
        修正，但刑法第二條既屬適用法律之準據法，本身尚無
        比較新舊法之問題，於新法施行後，應一律適用裁判時
        之現行刑法第二條之規定，為「從舊從輕」之比較，合
        先敘明。次按本次刑法修正之比較新舊法，應就罪刑有
        關之共犯、未遂犯、想像競合犯、牽連犯、連續犯、結
        合犯，以及累犯加重、自首減輕暨其他法定加減原因（
        如身分加減）與加減例等一切情形，綜其全部罪刑之結
        果而為比較，最高法院九十五年五月二十三日九十五年
        度第八次刑庭會議著有決議可資參照。經查：
      １、刑法第二百零一條第一項之意圖供行使之用而偽造公
          司股票罪，法定刑為三年以上十年以下有期徒刑，得
          併科銀元一千元以下罰金、刑法第二百十六條、第二
          百十五條之行使業務登載不實文書罪之法定刑為三年
          以下有期徒刑、拘役或銀元五百元以下罰金、刑法第
          三百三十九條第一項之詐欺取財罪之法定刑為五年以
          下有期徒刑、拘役或科或併科銀元一千元以下罰金，
          且均自二十四年七月一日施行後即未再修正，惟就罰
          金刑部分，依增訂之刑法施行法第一條之一規定：「
          中華民國九十四年一月七日刑法修正施行後，刑法分
          則編所定罰金之貨幣單位為新臺幣。九十四年一月七
          日刑法修正時，刑法分則編未修正之條文定有罰金者
          ，自九十四年一月七日刑法修正施行後，就其所定數
          額提高為三十倍。但七十二年六月二十六日至九十四
          年一月七日新增或修正之條文，就其所定數額提高為
          三倍。」，比較增訂之刑法施行法第一條之一第二項
          與被告行為時之刑罰法律即罰金罰鍰提高標準條例第
          一條之規定，因罰金最高額度相同，並無輕重之分，
          故非刑罰法令之變更，無刑法第二條第一項比較新舊
          法之適用，應逕適用裁判時之刑法施行法第一條之一
          （最高法院九十五年度第二十一次刑事庭會議決議參
          照）。另刑法第三十三條第五款修正為：「主刑之種
          類如下：五、罰金：新臺幣一千元以上，以百元計算
          之」；與修正前刑法第三十三條第五款規定之罰金最
          低額銀元一元相比較，新法將七十二年十二月七日公
          布修正之公司法第九條第三項之公司負責人對於公司
          應收之股款，股東並未實際繳納，而以申請文件表明
          收足罪、修正前商業會計法第七十一條第五款之商業
          負責人利用不正當方法，致使財務報表發生不實之結
          果罪、稅捐稽徵法第四十三條第一項之幫助納稅義務
          人以不正當方法逃漏稅捐罪、刑法第二百零一條第一
          項之意圖供行使之用而偽造公司股票罪、刑法第二百
          十六條、第二百十五條之行使業務登載不實文書罪及
          刑法第三百三十九條第一項之詐欺取財罪所得科處之
          罰金最低額均由銀元一元提高為新臺幣一千元，因此
          ，比較上述修正前、後之刑罰法律，本案自應適用被
          告行為時之刑法第三十三條第五款規定論處被告罪責
          ，對被告較為有利。
      ２、刑法第二十八條原規定：「二人以上共同實施犯罪之
          行為者，皆為共同正犯。」新法修正為：「二人以上
          共同實行犯罪之行為者，皆為共同正犯。」將舊法之
          「實施」修正為「實行」，而原「實施」之概念，包
          含陰謀、預備、著手及實行等階段之行為，修正後僅
          共同實行犯罪行為始成立共同正犯。是新法共同正犯
          之範圍有所限縮，即已排除陰謀犯、預備犯之共同正
          犯。新舊法就共同正犯之範圍既因此而有變動，自屬
          犯罪後法律有變更，而非僅屬純文字修正，應有新舊
          法比較適用之問題（最高法院九十六年度臺上字第九
          三四號著有判決可資參照）。本案被告與盧明禮共同
          為違反公司法、行使業務登載不實文書及利用不正當
          方法，致使財務報表發生不實之結果等犯行，既屬實
          行犯罪行為之正犯，是不論依修正前、後正犯之規定
          ，對被告而言並無不利之情形。
      ３、刑法第三十一條第一項原規定：「因身分或其他特定
          關係成立之罪，其共同實施或教唆幫助者，雖無特定
          關係，仍以共犯論」，修正為：「因身分或其他特定
          關係成立之罪，其共同實行、教唆或幫助者，雖無特
          定關係，仍以正犯或共犯論。但得減輕其刑」，因本
          條係規範正犯與共犯之身分或特定關係，故配合刑法
          第二十八條至第三十條之修正，將文字修正為實行，
          另於但書增訂得減輕其刑之規定。被告與身為商業負
          責人盧明禮共犯修正前商業會計法第七十一條第五款
          之罪，惟依新法規定，被告得減輕其刑，舊法則無減
          輕其刑之規定，是自以適用修正後之刑法第三十一條
          第一項規定，對被告較為有利。
      ４、刑法第五十五條關於牽連犯之規定業經刪除，則被告
          所犯各罪，應予分論併罰。新舊法比較之結果，適用
          被告行為時之法律即修正前刑法第五十五條牽連犯之
          規定，較有利於被告。
      ５、刑法第五十一條第五款原規定：「五、宣告多數有期
          徒刑者，於各刑中之最長期以上，各刑合併之刑期以
          下，定其刑期。但不得逾二十年。」修正為：「五、
          宣告多數有期徒刑者，於各刑中之最長期以上，各刑
          合併之刑期以下，定其刑期。但不得逾三十年」，經
          比較修正前後規定之結果，修正後之刑法第五十一條
          第五款並無較有利於被告之情形，是依刑法第二條第
          一項前段規定，自應適用被告之行為時法律即修正前
          刑法第五十一條第五款之規定，定其應執行之刑。
      ６、綜上法律修正前、後之比較，揆諸前揭說明及刑法第
          二條第一項規定，本案以適用被告行為時之相關刑罰
          法律論處被告罪責，對被告較為有利。
  三、論罪科刑部分：
  （一）按股東會之議決事項，應作成議事錄，由主席簽名或蓋
        章，並於會後二十日內，將議事錄分發各股東。董事會
        之議事，應作成議事錄。前項議事錄準用第一百八十三
        條之規定，公司法第一百八十三條第一項及第二百零七
        條分別定有明文，足見公司股東會議事錄、董事會議事
        錄之製作名義人，均為會議主席，須該股東會、董事會
        之主席，始有權製作股東會、董事會議事錄，如非有權
        製作者所為或授權而擅自為之，即應成立偽造文書罪，
        最高法院九十七年度臺上字第五五四八號著有判決意旨
        可資參照。次按業務上文書登載不實罪，係指製作人對
        該文書原屬有權製作，僅因該文書乃其基於業務上應據
        實製作，竟故為不實之登載，與偽造私（公）文書罪之
        無製作權，而冒用他人名義製作者不同，故如無製作權
        ，竟冒用他人名義製作內容不實之文書，縱該文書之製
        作，與其執行之業務有密切之關係，所為仍屬偽造私（
        公）文書之範疇，無成立業務上文書登載不實罪之餘地
        ，最高法院八十九年度臺上字第三七○二號著有判決意
        旨可參。復按刑法第二百十四條所謂使公務員登載不實
        事項於公文罪，須一經他人之聲明或申報，公務員即有
        登載之義務，並依其所為聲明或申報予以登載，而屬不
        實之事項者，始足構成，最高法院七十三年臺上字第一
        七一○號亦有判例意旨可資參照。又按修正前公司法第
        七條規定，公司之設立、變更或解散之登記或其他處理
        事項，由中央主管機關或委託地方主管機關審核之。該
        條文於九十年十一月十二日修正為「公司申請設立、變
        更登記之資本額，應先經會計師查核簽證；其辦法，由
        中央主管機關定之。」，且修正前公司法第四百十二條
        第二項關於「主管機關對於前項之申請，應派員檢查，
        並得通知公司限期申復。」及修正前公司法第四百十九
        條第二項關於「前項第四款、第五款所列事項，如有冒
        濫或虛偽者，主管機關應通知公司限期申復，經派員檢
        查後得裁減或責令補足。」等規定，均於九十年十一月
        十二日修正時，予以刪除；並將第九條第四項修正為「
        公司之設立或其他登記事項有偽造、變造文書，經裁判
        確定後，由檢察機關通知中央主管機關撤銷或廢止其登
        記。」至於修正後公司法第三百八十八條雖仍規定「主
        管機關對於公司登記之申請，認為有違反本法或不合法
        定程式者，應令其改正，非俟改正合法後，不予登記。
        」然僅形式上審查其是否「違反本法」或「不合法定程
        式」而已，倘其申請形式上合法，即應准予登記，不再
        為實質之審查。且公司之設立或其他登記事項如涉及偽
        造、變造文書時，須經裁判確定後，始撤銷或廢止其登
        記。則行為人於公司法修正後辦理公司登記事項，如有
        明知為不實之事項，而使公務員登載於職務上所掌之公
        文書，足以生損害於公眾或他人者，即有刑法第二百十
        四條之適用。並按修正前商業會計法第二十八條第一條
        明定：財務報表包括下列各種：（一）資產負債表。（
        二）損益表。（三）現金流量表。（四）業主權益變動
        表或累積盈虧變動表或盈虧撥補表。（五）其他財務報
        表。再按偽造有價證券而復持以行使，其行使行為吸收
        於偽造行為之中，祇應論以偽造罪，且有價證券內所蓋
        之印文，為構成證券之一部，所刻之印章，為偽造之階
        段行為，均應包括於偽造罪之內，自不生牽連或想像競
        合之問題，最高法院三十一年上字第八八號著有判例意
        旨可資參照。且按同時偽造同一被害人之多件同類文書
        或同一被害人之多張支票時，其被害法益仍僅一個，不
        能以其偽造之文書件數或支票張數，計算其法益。此與
        同時偽造不同被害人之文書或支票時，因有侵害數個人
        法益，係一行為觸犯數罪名者迴異，最高法院七十三年
        臺上字第三六二九號亦著有判例意旨可參。核被告就犯
        罪事實二所為，係犯七十二年十二月七日公布修正之公
        司法第九條第三項之公司負責人對於公司應收之股款，
        股東並未實際繳納，而以申請文件表明收足罪、修正前
        商業會計法第七十一條第五款之商業負責人利用不正當
        方法，致使財務報表發生不實之結果罪、刑法第二百零
        一條第一項之意圖供行使之用而偽造公司股票罪、刑法
        第二百十六條、第二百十條之行使偽造私文書罪、刑法
        第二百十六條及第二百十五條之行使業務登載不實文書
        罪。被告利用不知情且真實姓名、年籍均不詳之成年刻
        印業者偽刻印章，並利用不知情之貢晉堂會計師為前開
        違反未收足公司股款而以申請文件表明收足之犯行，均
        為間接正犯。被告與盧明禮就前開違反公司法、商業會
        計法及行使業務登載不實文書等犯行，均有犯意聯絡及
        行為之分擔，皆為共同正犯；至於被告就違反公司法、
        商業會計法部分，雖不具身分，惟依刑法第三十一條第
        一項之規定，其與具有身分之盧明禮共同實施犯罪，仍
        以共犯論。被告分別偽造如附表二編號一至三所示「乙○○」之印文三枚、偽造如附表二編號一至三所示「壬○○」之印文三枚、偽造如附表二編號一至二所示「寅
        ○○」之印文二枚、偽造如附表二編號一至三所示「庚○○」之印文三枚，各均係基於同一偽造印文之犯意，
        接續於各該文件上分別偽造「乙○○」、「壬○○」、
        「寅○○」、「庚○○」之印文，核其各均係在單一犯
        意下侵害一個法益之接續多次行為，各為接續犯，均屬
        單純一罪。被告偽造印章、印文均為其偽造私文書、業
        務上文書登載不實及偽造公司股票之部分行為，而其偽
        造私文書、業務上文書登載不實及偽造公司股票後復持
        以行使，其偽造私文書、業務上文書登載不實之低度行
        為應為行使偽造私文書及行使業務上文書登載不實之高
        度行為所吸收，其行使偽造公司股票之低度行為亦應為
        偽造公司股票之高度行為所吸收，均不另論罪。又按如
        數行為於同時同地或密切接近之時地實施，侵害同一之
        法益，各行為之獨立性極為薄弱，依一般社會健全觀念
        ，在時間差距上，難以強行分開，在刑法評價上，以視
        為數個舉動之接續施行，合為包括之一行為予以評價，
        較為合理，則屬接續犯，而為包括之一罪。又接續犯於
        犯罪行為完畢之前，其各個舉動與該罪之構成要件相符
        ，但行為人主觀上係以其各個舉動僅為全部犯罪行為之
        一部，而客觀上亦認係實施一個犯罪，是以僅成立一個
        罪名，最高法院八十六年臺上字第三二九五號、七十一
        年臺上字第二八三七號分別著有判例意旨可資參照。本
        案被告於同時同地，偽造如附表二編號四所示臺灣大欣
        石化工業股份有限公司普通股股票六萬張，應以一罪論
        。被告一偽造如附表二編號二所示臺灣大欣石化工業股
        份有限公司章程之行為，同時侵害「乙○○」、「壬○○」、「寅○○」及「庚○○」之法益；被告一偽造如
        附表二編號三所示臺灣大欣石化工業股份有限公司設立
        登記申請書之行為，同時侵害「乙○○」、「壬○○」
        及「庚○○」之法益；被告一偽造如附表二編號四所示
        六萬張臺灣大欣石化工業股份有限公司普通股股票之行
        為，同時侵害「乙○○」、「壬○○」及「寅○○」之
        法益，均係一行為觸犯數罪名，為想像競合犯，應從一
        重處斷。又被告偽造如附表二編號二所示臺灣大欣石化
        工業股份有限公司章程、偽造如附表二編號三所示臺灣
        大欣工業股份有限公司設立登記申請書後進而行使，與
        被告在業務上不實製作大欣公司發起人名冊、大欣公司
        八十四年三月十三日發起人會議紀錄、大欣公司八十四
        年三月十三日董事會議事錄、大欣公司銀行存款明細表
        後進而行使，均係以一行為觸犯數同種罪名，均為同種
        想像競合犯，應各依刑法第五十五條規定，分別從一重
        以行使偽造私文書罪、行使業務登載不實文書罪處斷。
        再被告以一行使行為同時觸犯上開行使偽造私文書罪及
        行使業務登載不實文書罪，為異種想像競合，應依刑法
        第五十五條規定，從一重以行使偽造私文書罪處斷。被
        告偽造如附表二編號四所示臺灣大欣石化工業股份有限
        公司普通股股票六萬張後，在其中二張臺灣大欣石化工
        業股份有限公司普通股股票上偽造如附表二編號五所示
        私文書二張，而以行使如附表二編號五所示偽造私文書
        之方式行使其所偽造如附表二編號四所示公司股票，亦
        係以一行為同時觸犯數罪名，為異種想像競合，應依刑
        法第五十五條規定，從一重以行使偽造公司股票罪處斷
        （惟被告行使偽造公司股票之低度行為應為偽造公司股
        票之高度行為所吸收，前已敘明）。又被告所犯上開公
        司負責人對於公司應收之股款，股東並未實際繳納，而
        以申請文件表明收足、商業負責人利用不正當方法，致
        使財務報表發生不實之結果、意圖供行使之用而偽造公
        司股票及行使偽造私文書四罪間有方法目的之牽連關係
        ，依修正前刑法第五十五條之規定，應從一重之意圖供
        行使之用而偽造公司股票罪處斷。按檢察官就犯罪事實
        一部起訴者，其效力及於全部，刑事訴訟法第二百六十
        七條亦定有明文。公訴意旨雖未敘及被告公司負責人對
        於公司應收之股款，股東並未實際繳納，而以申請文件
        表明收足、商業負責人利用不正當方法，致使財務報表
        發生不實之結果、行使偽造私文書及行使業務登載不實
        文書等犯行，然此部分犯行與前開論罪科刑部分有牽連
        犯之裁判上一罪之關係，應為起訴效力所及之，本院自
        得併予審理。
  （二）次按文書為表現足以證明法律上之權利義務或事實，或
        足以產生法律上權利義務關係或事實之「意思表示」，
        亦即須具有法律效果之意思表示。核被告就犯罪事實三
        所為，係犯刑法第二百十六條、第二百十條之行使偽造
        私文書罪。被告利用利用不知情且真實姓名、年籍均不
        詳之成年刻印業者偽刻印章，為間接正犯。被告偽造印
        章、署押、印文均為其偽造私文書、業務上文書登載不
        實之部分行為，而其偽造私文書、業務上文書登載不實
        後復持以行使，其偽造私文書、業務上文書登載不實之
        低度行為應為行使偽造私文書及行使業務上文書登載不
        實之高度行為所吸收，均不另論罪。又被告偽造如附表
        四編號一至四所示同意書、偽造如附表二編號五所示說
        明書後進而行使，係以一行為觸犯數同種罪名，為同種
        想像競合犯，應依刑法第五十五條規定，從一重以行使
        偽造私文書罪處斷。檢察官起訴意旨認為被告係多次行
        使偽造私文書云云，應依修正前第五十六條之規定，論
        以連續犯，尚有誤會，併予敘明。按檢察官就犯罪事實
        一部起訴者，其效力及於全部，刑事訴訟法第二百六十
        七條亦定有明文。公訴意旨雖未敘及被告偽造如附表四
        編號三所示丁○○同意書及偽造如附表四編號五所示乙○○同意書後持以行使等犯行，然此部分犯行與前開論
        罪科刑部分有實質上一罪之關係，應為起訴效力所及之
        ，本院自得併予審理。
  （三）復按所得稅扣繳義務人依所得稅法第八十九條第三項或
        同法第九十二條規定，填發免扣繳憑單或扣繳憑單，旨
        在使稅捐稽徵機關蒐集及掌握課稅資料，以利稅捐稽徵
        。故薪資扣繳暨免扣繳憑單，僅證明年度支付員工薪資
        及代為扣繳綜合所得稅之金額，為徵、繳雙方課徵與申
        報綜合所得稅之依據，既非造具記帳憑證所根據之憑證
        ，亦非證明處理會計事項人員之責任而為記帳所根據之
        憑證，自不屬於商業會計法第十五條所指之商業會計憑
        證，最高法院九十二年度臺上字第三四五三號著有判決
        要旨可資參照。又按營利事業填報扣繳憑單，乃附隨其
        業務而製作，為業務上所掌文書，此種扣繳憑單內容如
        有不實，而足生損害於稅捐稽徵之正確性及他人，即係
        犯業務上登載不實文書之罪名，最高法院七十年度第九
        次刑事庭會議決議參考。且按稅捐稽徵法第四十三條係
        對於逃漏稅捐之教唆或幫助行為特設之專條，為獨立之
        處罰規定，此所謂幫助，乃犯罪之特別構成要件，有別
        於刑法上之幫助犯，並非逃漏稅捐者之從犯，倘非納稅
        義務人，縱有參與逃漏稅捐之行為，應適用特別規定，
        成立同法第四十三條第一項之幫助逃漏稅捐罪，不能論
        以同法第四十一條逃漏稅捐罪之共同正犯。核被告就犯
        罪事實四所為，係犯刑法第二百十六條、第二百十五條
        之行使業務登載不實文書罪及稅捐稽徵法第四十三條第
        一項之幫助納稅義務人以不正當方法逃漏稅捐罪。公訴
        意旨認被告在大欣公司八十七年度各類所得扣繳暨免扣
        繳憑單上，虛列甲○○於八十七年間在大欣公司領取薪
        資三十六萬元之不實事項之犯行部分，係犯刑法第二百
        十四條之使公務員登載不實罪，依前所述，尚有誤會，
        惟起訴基本社會事實相同，爰予變更起訴法條。又被告
        業務上登載不實文書後復持以行使，業務上登載不實之
        低度行為，為行使業務上登載不實文書之高度行為所吸
        收，不另論罪。被告所犯上開行使業務上登載不實文書
        及幫助納稅義務人以不正當方法逃漏稅捐二罪間有方法
        目的之牽連關係，依修正前刑法第五十五條之規定，應
        從一重之幫助納稅義務人以不正當方法逃漏稅捐罪處斷
        。按檢察官就犯罪事實一部起訴者，其效力及於全部，
        刑事訴訟法第二百六十七條定有明文。公訴意旨雖未敘
        及被告幫助納稅義務人以不正當方法逃漏稅捐之犯行，
        然此部分犯行與前開論罪科刑部分有牽連犯之裁判上一
        罪之關係，應為起訴效力所及之，本院自得併予審理。
        按刑事訴訟法第九十五條所為罪名告知義務之規定，旨
        在使被告能充分行使防禦權，故被告如已知所防禦或已
        提出防禦或事實審法院於審判過程中已就被告所犯變更
        罪名之構成要件為實質之調查者，縱疏未告知變更法條
        之罪名，對被告防禦權之行使既無所妨礙（最高法院九
        十三年臺上字第三三二號判決意旨參照）。本院審理時
        ，雖未諭知被告涉犯稅捐稽徵法第四十三條第一項之幫
        助納稅義務人以不正當方法逃漏稅捐罪，惟本院於審判
        調查證據過程中，已就被告有無幫助大欣公司逃漏稅捐
        為實質之調查及予陳述意見之機會，從而，本件審理時
        縱疏未告知被告稅捐稽徵法第四十三條第一項之幫助納
        稅義務人以不正當方法逃漏稅捐罪名之適用，對其防禦
        權之行使並無實質上之妨礙，本院自應予以審理，附此
        敘明。
  （四）核被告就犯罪事實五所為，係犯刑法第三百三十九條第
        一項之詐欺取財罪。
  （五）又被告所犯上開意圖供行使之用而偽造公司股票、行使
        偽造私文書、幫助納稅義務人以不正當方法逃漏稅捐及
        詐欺取財四罪，犯意各別，行為互殊，應分論併罰。
  （六）查被告前於八十年間因犯偽造文書案件，經臺灣高等法
        院於八十九年九月三十日以八十六年度上更（一）字第
        一○二號判決判處有期徒刑六月，於八十九年十二月二
        十八日確定，於九十四年十一月二十三日因易科罰金執
        行完畢；復於八十七年間因犯誣告罪，經本院於八十八
        年六月十日以八十八年度易字第二八四號判決判處有期
        徒刑六月，被告不服提起上訴，經臺灣高等法院於八十
        八年九月三十日以八十八年度上易字第三四九五號判決
        駁回上訴確定，於九十四年十一月二十三日因易科罰金
        執行完畢，有臺灣高等法院被告前案紀錄表一份在卷可
        按，被告於有期徒刑之執行完畢後，五年內故意再犯本
        件犯罪事實五所示有期徒刑以上之罪，為累犯，應依刑
        法第四十七條第一項規定，加重其刑本刑至二分之一。
  （七）爰分別審酌被告不思以正途發起設立公司，且為使納稅
        義務人大欣公司逃漏稅捐，竟利用不知情且真實姓名、
        年籍均不詳之成年刻印業者偽刻印章，且利用不知情之
        會計師為前開違反未收足公司股款而以申請文件表明收
        足之行為，並以偽造私文書、業務登載不實文書、偽造
        公司股票後持之行使等不正當方式，幫助納稅義務人大
        欣公司逃漏稅捐，而分別為本案上開犯行，足以生損害
        於經濟部商業司對於公司管理之正確性、財政部臺灣省
        中區國稅局對於課徵贈與稅管理之正確性、稅捐稽徵機
        關對於稅賦核課稽徵之正確性、告訴人庚○○、戊○○
        、子○○、億昇公司、穩鼎公司及證人乙○○、壬○○
        、寅○○、丁○○、甲○○，且使大欣公司資產負債表
        發生不實之結果，並影響國家財政收入及賦稅制度之公
        平性，紊亂稅捐稽徵體制，惡性非輕，犯後否認犯行，
        飾詞卸責，毫無悔意，態度不佳，迄未亦與任何告訴人
        就民事賠償達成和解，賠償告訴人損害，兼衡其犯罪之
        動機、目的、方法、手段、智識程度、情節及犯罪所生
        損害等一切情狀，就其所犯四罪分別量處如主文所示之
        刑。
  （八）查被告均係於九十六年四月二十四日前犯本案意圖供行
        使之用而偽造公司股票、行使偽造私文書、幫助納稅義
        務人以不正當方法逃漏稅捐及詐欺取財等犯行，其中所
        犯行使偽造私文書、幫助納稅義務人以不正當方法逃漏
        稅捐及詐欺取財均合於中華民國九十六年罪犯減刑條例
        之減刑條件，應均依該條例第二條第一項第三款之規定
        減其宣告刑二分之一，爰依中華民國九十六年罪犯減刑
        條例第十一條、刑法第二條第一項前段之規定，適用最
        有利於被告之行為時法即修正前刑法第五十一條第五款
        之規定，定其應執行之刑。
  （九）沒收部分：
      １、末被告偽造如附表二編號四所示臺灣大欣石化工業股
          份有限公司普通股股票六萬張，雖僅扣案二張，惟無
          積極之證據足以證明其餘臺灣大欣石化工業股份有限
          公司普通股股票五萬九千九百九十八張業均已滅失，
          應均依刑法二百零五條之規定，不問屬於犯人與否，
          均宣告沒收之，而如附表二編號四所示臺灣大欣石化
          工業股份有限公司普通股股票六萬張上偽造「乙○○
          」、「壬○○」及「寅○○」之印文各一枚及背面偽
          造「寅○○」之印文一枚，因各該偽造之公司股票已
          宣告沒收而包括在內，故不再依刑法第二百十九條之
          規定宣告沒收。
      ２、又被告偽造如附表一、三所示印章，因均確實存在，
          且均無證據證明已經滅失，應均依刑法第二百十九條
          之規定，不問屬於犯人與否，均宣告沒收之。
      ３、被告偽造如附表二編號一至三所示印文、偽造如附表
          四所示署押、印文，應依刑法第二百十九條之規定，
          不問屬於犯人與否，均宣告沒收之。至於被告偽造如
          附表二編號一至三、如附表四所示私文書及被告所登
          載之不實業務文書，雖均為供被告犯罪所用之物，惟
          業均經被告行使而分別提出，均非被告所有，爰均不
          另為沒收之諭知，附此敘明。
  四、退回併辦部分（臺灣臺北地方法院檢察署九十五年度偵緝
      字第二七四○號、第二七四一號、第二七四二號、九十六
      年度偵字第一二六一八號）：
  （一）併辦意旨另以：１、被告明知大欣公司財務狀況不佳，
        竟意圖為自己不法之所有，向告訴人癸○○、酉○○謊
        稱投資大欣公司將獲利數倍，並可隨時退還投資，告訴
        人癸○○、酉○○因而陷於錯誤，於八十五年六月間，
        交付二百五十萬元予被告以投資大欣公司，並於八十五
        年八月，將告訴人酉○○所有坐落桃園縣龍潭鄉○○○○段六七之一八號地號土地，貸款三百五十萬元交付予
        被告，嗣告訴人癸○○擔任大欣公司之監察人，始知大
        欣公司資產不實。２、被告未經告訴人癸○○同意，擅
        自於八十五年七月二日移轉七十五萬股股份予告訴人癸○○，並向經濟部辦理告訴人癸○○取得大欣公司股五
        百萬股之股份，復於八十五年十二月十日偽造不實股東
        會議紀錄，虛偽登載告訴人癸○○已轉讓全部股份予他
        人，使告訴人癸○○因漏繳證交稅而受罰。３、八十七
        年十一、十二月間，被告代表大欣公司與告訴人辛○○
        簽訂委託企業發展顧問契約及合作契約，用以購買案外
        人辰○○為負責人之福德旺企業有限公司（下簡稱福德
        旺公司）之經營權，並取得福德旺公司之空白支票，被
        告竟擅自盜刻福德旺公司大小章，蓋用於前開支票上（
        支票號碼為0000000、0000000、000
        0000、0000000、0000000、000
        0000、0000000、0000000、000
        0000、0000000、0000000、000
        0000、0000000），以持向案外人未○○等
        人調借現金使用，嗣因印鑑不符，全遭退票。４、八十
        七年十一月間，大欣公司因無資力支付顧問告訴人辛○○薪水七十五萬元，竟以偽造之大欣公司股票三百張抵
        付，因認被告涉有刑法第三百三十九條之詐欺取財罪、
        同法第二百十六條、第二百十條之行使偽造私文書罪、
        同法第二百十四條之使公務員登載不實文書罪及同法第
        二百零一條之偽造有價證券罪嫌，與本院前開論罪科刑
        部分有修正前刑法第五十五條後段牽連犯之關係，屬於
        裁判上一罪，為法律上同一案件，而移送本院併案審理
        云云。
  （二）按刑法第五十五條後段規定「犯一罪而其方法或結果之
        行為犯他罪者」，學說上稱為牽連犯，係指行為者意念
        中祇欲犯某罪，而其實施犯罪之方法，或其實施犯罪之
        結果，觸犯行為人目的行為以外之其他罪名而言。是牽
        連犯須二以上犯罪行為有目的與方法或結果之密切關係
        者，始足構成，亦即必須以犯一罪之方法行為犯他罪，
        或以犯一罪之結果行為犯他罪，方有牽連關係可言。而
        數行為間，有無方法或結果行為之牽連關係存在，不得
        純以行為人主觀的犯意為準，應參酌行為時客觀的事實
        以為決定，即數行為之間，其犯意應連貫外，如在客觀
        上認其方法或結果行為，與犯罪之目的行為，有不可分
        離之直接密切之關係，即為牽連犯。因而認定牽連犯與
        否，應在有無不可分離之直接密切關係以為斷，自方法
        言，不外犯一罪普通所採必要方法之行為，自結果言，
        不外犯一罪普通所生之當然結果之行為，最高法院八十
        九年度臺上字第七三五四號著有判決要旨可參。次按連
        續犯之所謂出於概括犯意，必須其多次犯罪行為自始均
        在一個預定犯罪計劃以內，出於主觀上始終同一犯意之
        進行，若中途另有新犯意發生，縱所犯為同一罪名，究
        非連續其初發的意思，即不能成立連續犯，最高法院七
        十年臺上字第六二九六號判例可資參照。
  （三）訊據被告均否認有何併辦意旨所指犯行，辯稱：伊所交
        付癸○○之一千張股票，癸○○並未交付對價給伊，且
        酉○○係向癸○○購買大欣公司股票，價金亦交付予癸○○與之無關，伊均沒有詐欺行為；又大欣公司八十五
        年十二月十日股東會議為真正，伊無偽造文書犯行；而
        福德旺公司支票係由辛○○使用，與伊無關，辛○○所
        取得大欣公司股票均係真正云云。
  （四）經查：
      １、被告涉嫌詐欺告訴人癸○○、酉○○部分：
          檢察官移送併辦被告此部分犯嫌，如成立犯罪，係構
          成刑法第三百三十九條第一項之詐欺取財罪嫌，然檢
          察官移送被告係於八十五年六月至八月為上開詐欺取
          財行為，核與本院前開論罪科刑之犯罪事實二至四部
          分顯無任何連續犯、牽連犯之裁判上一罪關係可言。
          又檢察官移送併辦被告於八十五年六月至八月為詐欺
          取財犯嫌，與本院前開論罪科刑之犯罪事實五部分之
          詐欺取財犯行即九十五年六月間，已相隔十年之久，
          且被告詐欺之對象、手法、態樣與與本院前開論罪科
          刑之犯罪事實五部分之詐欺取財犯行亦有所不同，應
          屬個別起意，即難認與上開論罪科刑部分有牽連犯或
          連續犯之裁判上一罪關係，移送併辦部分既未經起訴
          ，自應退由檢察官另為適法處理。
      ２、被告未經告訴人癸○○同意，行使偽造私文書及行使
          業務登載不實文書部分：
          檢察官移送併辦被告此部分犯嫌，如成立犯罪，係構
          成刑法第二百十六條、第二百十條之行使偽造私文書
          、同法第二百十條、第二百十五條之行使業務登載不
          實文書罪嫌，然檢察官移送被告係於八十五年七月至
          十二月為前開行使偽造私文書等行為，核與本院前開
          論罪科刑之犯罪事實五部分顯無任何連續犯、牽連犯
          之裁判上一罪關係可言。又檢察官移送併辦被告於八
          十五年七月至十二月為前開行使偽造私文書等行為，
          與本院前開論罪科刑之犯罪事實二至四部分之犯行，
          分別已相隔一年二月有餘、一年七月有餘、二年之久
          ，且被告此次侵害之法益與前開論罪科刑所侵害之法
          益並不相同，自難認被告係自始均在一個預定犯罪計
          劃以內，出於主觀上始終同一犯意之進行，自難認有
          何概括犯意可言，即難認與上開論罪科刑部分有牽連
          犯或連續犯之裁判上一罪關係，移送併辦部分既未經
          起訴，自應退由檢察官另為適法處理。
      ３、偽造福德旺公司之空白支票部分：
          檢察官移送併辦被告此部分犯嫌，如成立犯罪，係構
          成刑法第二百零一條之意圖行使而偽造有價證券罪嫌
          ，與本院前開論罪科刑之犯罪事實二部分，在偽造之
          客體、手法、對象均有所不同，故此部分犯嫌核與本
          院前開論罪科刑之部分均無任何連續犯、牽連犯之裁
          判上一罪關係可言，移送併辦部分既未經起訴，自應
          退由檢察官另為適法處理。
      ４、被告以偽造之大欣公司股票三百張抵付薪資部分：
          檢察官移送併辦被告此部分犯嫌，如成立犯罪，係構
          成刑法第三百三十九條第二項之詐欺得利罪嫌，核與
          本院前開論罪科刑之犯罪事實二至四部分顯無任何連
          續犯、牽連犯之裁判上一罪關係可言，移送併辦部分
          既未經起訴，自應退由檢察官另為適法處理。
據上論斷，應依刑事訴訟法第二百九十九條第一項前段、第三百
條，七十二年十二月七日公布修正之公司法第九條第三項，修正
前商業會計法第七十一條第五款，稅捐稽徵法第四十三條第一項
，刑法第二條第一項前段、第十一條前段、第二百零一條第一項
、第二百十六條、第二百十條、第三百三十九條第一項、第四十
七條第一項、第五十五條、第二百零五條、第二百十九條，修正
前刑法第二十八條、第三十一條第一項、第五十五條、第五十一
條第五款、第九款、第十款，刑法施行法第一條之一第一項、第
二項前段，中華民國九十六年罪犯減刑條例第二條第一項第三款
、第七條、第十一條，判決如主文。
本案經檢察官申心蓓到庭執行職務
中    華    民    國    99    年    8     月    31    日
                    臺灣臺北地方法院刑事第六庭
                        審判長法  官  張永宏
                              法  官  林晏如
                              法  官  雷淑雯
以上正本證明與原本無異。
如不服本判決，應於收受送達後十日內向本院提出上訴書狀，並
應敘述具體理由；其未敘述上訴理由者，應於上訴期間屆滿後二
十日內向本院補提理由書（均須按他造當事人之人數附繕本）「
切勿逕送上級法院」。告訴人或被害人如對於本判決不服者，應
具備理由請求檢察官上訴，其上訴期間之計算係以檢察官收受判
決正本之日期為準。
                              書記官  胡詩唯
中    華    民    國    99    年    8     月    31    日
附錄本案論罪科刑法條全文：
民國七十二年十二月七日公布修正之公司法第九條第三項：
公司應收之股款，股東並未實際繳納，而以申請文件表明收足，
或股東雖已繳納而於登記後將股款發還股東，或任由股東收回者
，公司負責人各處五年以下有期徒刑、拘役或科或併科二萬元以
下罰金。
修正前商業會計法第七十一條
商業負責人、主辦及經辦會計人員或依法受託代他人處理會計事
務之人員有左列情事之一者，處五年以下有期徒刑、拘役或科或
併科新臺幣十五萬元以下罰金：
一、以明知為不實之事項，而填製會計憑證或記入帳冊者。
二、故意使應保存之會計憑證、帳簿報表滅失毀損者。
三、意圖不法之利益而偽造、變造會計憑證、帳簿報表內容或撕
    毀其頁數者。
四、意遺漏會計事項不為記錄，致使財務報表發生不實之結果者
    。
五、其他利用不正當方法，致使會計事項或財務報表發生不實之
    結果者。
稅捐稽徵法第四十三條
教唆或幫助犯第四十一條或第四十二條之罪者，處三年以下有期
徒刑、拘役或科新臺幣六萬元以下罰金。
稅務人員、執行業務之律師、會計師或其他合法代理人犯前項之
罪者，加重其刑至二分之一。
稅務稽徵人員違反第三十三條規定者，除觸犯刑法者移送法辦外
，處一萬元以上五萬元以下罰鍰。
刑法第二百零一條
意圖供行使之用，而偽造、變造公債票、公司股票或其他有價證
券者，處三年以上十年以下有期徒刑，得併科一千元以下罰金。
行使偽造、變造之公債票、公司股票或其他有價證券，或意圖供
行使之用，而收集或交付於人者，處一年以上七年以下有期徒刑
，得併科三千元以下罰金。
刑法第二百十六條
行使第二百十條至第二百十五條之文書者，依偽造、變造文書或
登載不實事項或使登載不實事項之規定處斷。
刑法第二百十條
偽造、變造私文書，足以生損害於公眾或他人者，處五年以下有
期徒刑。
刑法第二百十五條
從事業務之人，明知為不實之事項，而登載於其業務上作成之文
書，足以生損害於公眾或他人者，處三年以下有期徒刑、拘役或
五百元以下罰金。
刑法第二百十七條
偽造印章、印文或署押，足以生損害於公眾或他人者，處三年以
下有期徒刑。
盜用印章、印文或署押，足以生損害於公眾或他人者，亦同。
刑法第三百三十九條
意圖為自己或第三人不法之所有，以詐術使人將本人或第三人之
物交付者，處五年以下有期徒刑、拘役或科或併科一千元以下罰
金。
以前項方法得財產上不法之利益或使第三人得之者，亦同。
前二項之未遂犯罰之。
附表一：
┌──┬────────────┬──────────┐
│編號│  偽造印章之內容及數量  │    備        註    │
├──┼────────────┼──────────┤
│ 一 │偽造「乙○○」之印章一枚│臺灣臺北地方法院檢察│
│    │                        │署九十六年度偵字第一│
│    │                        │二六一八卷第一六頁  │
├──┼────────────┼──────────┤
│ 二 │偽造「壬○○」之印章一枚│臺灣臺北地方法院檢察│
│    │                        │署九十六年度偵字第一│
│    │                        │二六一八卷第一六頁  │
├──┼────────────┼──────────┤
│ 三 │偽造「寅○○」之印章一枚│臺灣臺北地方法院檢察│
│    │                        │署九十六年度偵字第一│
│    │                        │二六一八卷第一六頁  │
├──┼────────────┼──────────┤
│ 四 │偽造「庚○○」之印章一枚│臺灣臺北地方法院檢察│
│    │                        │署九十六年度偵字第一│
│    │                        │二六一八卷第一六頁  │
└──┴────────────┴──────────┘
附表二：
┌─┬────┬────┬───────┬──────┐
│編│文件名稱│欄    位│偽造署押、印文│  備    註  │
│號│        │        │之內容及數量  │            │
├─┼────┼────┼───────┼──────┤
│一│臺灣大欣│臺灣大欣│偽造「乙○○」│臺灣臺北地方│
│  │石化工業│石化工業│、「壬○○」、│法院檢察署九│
│  │股份有限│股份有限│「寅○○」及「│十六年度偵字│
│  │公司設立│公司董事│庚○○」之印文│第一二六一八│
│  │登記事項│、監察人│各一枚        │號卷第一八頁│
│  │卡（甲）│名單「蓋│              │            │
│  │        │章」欄內│              │            │
├─┼────┼────┼───────┼──────┤
│二│臺灣大欣│「全體發│偽造「乙○○」│臺灣臺北地方│
│  │石化工業│起人」欄│、「壬○○」、│法院檢察署九│
│  │股份有限│下方    │「寅○○」及「│十六年度偵字│
│  │公司章程│        │庚○○」之印文│第一二六一八│
│  │        │        │各一枚        │號卷第一六頁│
├─┼────┼────┼───────┼──────┤
│三│臺灣大欣│「董事」│偽造「乙○○」│經濟部卷宗公│
│  │石化工業│欄下方  │、「壬○○」及│司統一編號八│
│  │股份有限│        │「庚○○」之印│九三九一二○│
│  │公司設立│        │文各一枚      │六臺灣大欣石│
│  │登記申請│        │              │化工業股份有│
│  │書      │        │              │限公司卷    │
├─┼────┼────┼───────┼──────┤
│四│臺灣大欣│「董事李│偽造「乙○○」│扣案由辛○○│
│  │石化工業│丙丁」下│之印文一枚    │提出之大欣公│
│  │股份有限│方      │              │司普通股股票│
│  │公司普通├────┼───────┤二張        │
│  │股股票六│「董事徐│偽造「壬○○」│            │
│  │萬張    │輝源」下│之印文一枚    │            │
│  │        │方      │              │            │
│  │        ├────┼───────┤            │
│  │        │「董事陳│偽造「寅○○」│            │
│  │        │安琪」下│之印文一枚    │            │
│  │        │方      │              │            │
├─┼────┼────┼───────┤            │
│五│臺灣大欣│背面「股│偽造「寅○○」│            │
│  │石化工業│票轉讓登│之印文一枚    │            │
│  │股份有限│記表」之│              │            │
│  │公司普通│「受讓人│              │            │
│  │股股票二│蓋章」欄│              │            │
│  │張      │內      │              │            │
│  │        ├────┼───────┤            │
│  │        │背面「股│偽造「寅○○」│            │
│  │        │票轉讓登│之印文一枚    │            │
│  │        │記表」之│              │            │
│  │        │「出讓人│              │            │
│  │        │蓋章」欄│              │            │
│  │        │內      │              │            │
└─┴────┴────┴───────┴──────┘
附表三：
┌──┬────────────┬──────────┐
│編號│  偽造印章之內容及數量  │    備        註    │
├──┼────────────┼──────────┤
│ 一 │偽造「庚○○」之印章一枚│臺灣臺中地方法院檢察│
│    │                        │署九十一年度偵字第二│
│    │                        │○○五○號卷第八一頁│
├──┼────────────┼──────────┤
│ 二 │偽造「戊○○」之印章一枚│臺灣臺中地方法院檢察│
│    │                        │署九十一年度偵字第二│
│    │                        │○○五○號卷第八九頁│
├──┼────────────┼──────────┤
│ 三 │偽造「丁○○」之印章一枚│臺灣臺中地方法院檢察│
│    │                        │署九十一年度偵字第二│
│    │                        │○○五○號卷第八八頁│
├──┼────────────┼──────────┤
│ 四 │偽造「壬○○」之印章一枚│臺灣臺中地方法院檢察│
│    │                        │署九十一年度偵字第二│
│    │                        │○○五○號卷第九○頁│
├──┼────────────┼──────────┤
│ 五 │偽造「乙○○」之印章一枚│臺灣臺中地方法院檢察│
│    │                        │署九十一年度偵字第二│
│    │                        │○○五○號卷第八○頁│
└──┴────────────┴──────────┘
附表四：
┌─┬────┬────┬───────┬──────┐
│編│文件名稱│欄    位│偽造署押、印文│  備    註  │
│號│        │        │之內容及數量  │            │
├─┼────┼────┼───────┼──────┤
│一│庚○○同│「同意人│偽造「庚○○」│臺灣臺中地方│
│  │意書    │」欄下方│印文一枚      │法院檢察署九│
│  │        │        │              │十一年度偵字│
│  │        │        │              │第二○○五○│
│  │        │        │              │號卷第八一頁│
├─┼────┼────┼───────┼──────┤
│二│戊○○同│「同意人│偽造「戊○○」│臺灣臺中地方│
│  │意書    │」欄下方│之署押、印文各│法院檢察署九│
│  │        │        │一枚          │十一年度偵字│
│  │        │        │              │第二○○五○│
│  │        │        │              │號卷第八九頁│
├─┼────┼────┼───────┼──────┤
│三│丁○○同│「同意人│偽造「丁○○」│臺灣臺中地方│
│  │意書    │」欄下方│之署押、印文各│法院檢察署九│
│  │        │        │一枚          │十一年度偵字│
│  │        │        │              │第二○○五○│
│  │        │        │              │號卷第八八頁│
├─┼────┼────┼───────┼──────┤
│四│壬○○同│「同意人│偽造「壬○○」│臺灣臺中地方│
│  │意書    │」欄下方│之印文一枚    │法院檢察署九│
│  │        │        │              │十一年度偵字│
│  │        │        │              │第二○○五○│
│  │        │        │              │號卷第九○頁│
├─┼────┼────┼───────┼──────┤
│五│乙○○說│「說明人│偽造「乙○○」│臺灣臺中地方│
│  │明書    │」欄下方│之印文一枚    │法院檢察署九│
│  │        │        │              │十一年度偵字│
│  │        │        │              │第二○○五○│
│  │        │        │              │號卷第八○頁│
└─┴────┴────┴───────┴──────┘

司法院資訊處製作；財團法人民間司法改革基金會備份。
